臺灣臺中地方法院刑事判決　　　　　　　 99年度訴字第463號
　　　　　　　　　　　　　　　　　　　99年度訴字第1942號
　　　　　　　　　　　　　　　　　　　99年度訴字第3077號
公　訴　人　臺灣臺中地方法院檢察署檢察官
被　　　告　蔡吉隆
　　　　　　陳水秀
　　　　　　王進明
　　　　　　賴吉祥
　　　　　　王清平
上列被告等因違反護照條例等案件，經檢察官提起公訴（98年度
偵字第14401、17211、26769、27046號）及追加起訴（98年度偵
字第24311號、99年度偵字第559號），本院判決如下：
    主  文
蔡吉隆犯如附表編號1至11所示之罪，各處如附表編號1至11所示
之刑。主刑部分，應執行有期徒刑年陸月。其餘被訴行使使公
務員登載不實文書、謊報遺失國民身分證以供冒名申請護照部分
，均無罪。
陳水秀犯如附表編號12至17所示之罪，各處如附表編號12至17所
示之刑。主刑部分，應執行有期徒刑貳年。其餘被訴行使使公務
員登載不實文書、行使偽造私文書部分，均無罪。
王進明犯如附表編號11所示之罪，處如附表編號11所示之刑。其
餘被訴行使使公務員登載不實文書部分，無罪。
賴吉祥犯如附表編號9至11所示之罪，各處如附表編號9至11所示
之刑。主刑部分，應執行有期徒刑壹年。其餘被訴行使使公務員
登載不實文書、謊報遺失國民身分證以供冒名申請護照部分，均
無罪。
王清平犯如附表編號12至14所示之罪，各處如附表編號12至14所
示之刑。主刑部分，應執行有期徒刑拾月，如易科罰金，以新臺
幣壹仟元折算壹日。其餘被訴行使偽造私文書部分，均無罪。
    事  實
一、蔡吉隆前因詐欺案件，經本院以86年度易字第6044號判處有
    期徒刑4月（第1案），因偽造文書案件，經臺灣高等法院臺
    中分院以90年度上更一字第200號判處有期徒刑5月確定（第
    2案），第1、2案，再經臺灣高等法院臺中分院以91年度聲
    字第288號裁定合併定其應執行之刑為有期徒刑8月確定，嗣
    經送監執行，指揮書執畢日期為民國91年9月29日；另因偽
    造文書案件，經本院以93年度中簡字第260號判處有期徒刑5
    月確定（第3案），並與第1、2案，再經本院以93年度聲字
    第3164號裁定合併定其應執行之刑為有期徒刑1年確定，因
    偽造文書、偽造印文案件，經臺灣高等法院以93年度上易字
    第205號分別判處有期徒刑1年、3月，應執行有期徒刑1年1
    月，嗣經上訴，再由最高法院以93年度臺上字第3094號駁回
    上訴而確定（第4案），第1至4案，經送監接續執行，後經
    臺灣高等法院臺中分院以96年度聲減字第1541號裁定將第4
    案分別減為有期徒刑6月、1月又15日，並合併定其應執行之
    刑為有期徒刑6月又15日確定，指揮書執畢日期為96年7月16
    日；又因偽造文書案件，經本院以95年度訴緝字第593號判
    處有期徒刑3年、刑後強制工作2年，嗣經上訴，先後由臺灣
    高等法院臺中分院以96年度上訴字第187號、最高法院96年
    度臺上字第4407號駁回上訴而確定（第5案），後經臺灣高
    等法院臺中分院以96年度聲減字第3865號裁定，將第5案減
    為有期徒刑1年6月、刑後強制工作2年，並與第4案合併定其
    應執行之刑為有期徒刑2年、刑後強制工作2年確定，因偽造
    文書案件，經本院以96年度訴字第1081號判處有期徒刑1年6
    月確定，後經本院以96年度聲減字第3655號裁定減為有期徒
    刑9月確定（第6案），因偽造文書案件，經本院以99年度訴
    字第612號判處有期徒刑2月又15日確定（第7案），第6、7
    案，再經本院以100年度聲字第505號裁定合併定其應執行之
    刑為有期徒刑11月又15日，因護照條例、偽造文書、入出國
    及移民法案件，經本院以98年度訴字第3911號分別判處有期
    徒刑4月（共4罪）、3月（共8罪），應執行有期徒刑1年10
    月確定（第8案），並於98年3月17日送監接續執行，現仍在
    法務部矯正署臺中監獄執行中（不構成累犯）。陳水秀前因
    常業詐欺、臺灣地區與大陸地區人民關係條例案件，經臺灣
    高等法院臺中分院以93年度上訴字第1494號分別判處有期徒
    刑9月、1年2月，應執行有期徒刑1年9月確定，嗣經送監執
    行，於94年11月28日執行完畢。王進明前因強制性交案件，
    經臺灣臺北地方法院以87年度訴字第1402號判處有期徒刑1
    年2月，嗣經上訴，再由臺灣高等法院以88年度上訴字第130
    3號駁回上訴而確定，因偽造貨幣案件，經本院以90年度訴
    字第1370號判處有期徒刑1年6月，嗣經上訴，先後由臺灣高
    等法院臺中分院以91年度訴字第32號、最高法院以91年度臺
    上字第3164號駁回上訴而確定，因詐欺案件，經本院以94年
    度易字第146號判處有期徒刑3月確定，上開案件經送監接續
    執行，於94年12月15月因縮短刑期假釋出監付保護管束，並
    於95年11月3日縮刑期滿未經撤銷假釋而執行完畢；又因偽
    造文書、竊盜案件，經本院以99年度訴字第3533號分別判處
    有期徒刑1年、6月（共2罪）、5月、4月，應執行有期徒刑2
    年4月，嗣經上訴，再由臺灣高等法院臺中分院以100年度上
    訴字第596號駁回上訴而確定，嗣於100年6月14日送監執行
    ，現仍在法務部矯正署臺中監獄執行中。王清平前因詐欺案
    件，經本院以93年度金訴緝字第18號判處有期徒刑10月確定
    ，並經送監執行，於96年6月11日因縮刑期滿而執行完畢；
    又因詐欺案件，經臺灣高等法院臺中分院以98年度上易字第
    651號判處有期徒刑6月確定，因竊盜、詐欺案件，經本院以
    98年度中簡字第2320分別判處有期徒刑4月、3月，應執行有
    期徒刑5月確定，因詐欺案件，經臺灣彰化地方法院以98年
    度簡字第2388號判處有期徒刑6月確定，因詐欺案件，經本
    院以98年度中簡字第1958號判處有期徒刑6月確定，上開案
    件，再經臺灣彰化地法院以99年度聲字第413號裁定合併定
    其應執行之刑為有期徒刑1年8月確定，因詐欺案件，經本院
    以98年度易字第2755號判處有期徒刑2月確定，因詐欺案件
    ，經本院以99年度易字第2638號分別判處有期徒刑1年、10
    月，應執行有期徒刑1年6月確定，因偽造文書案件，經本院
    以99年度訴字第2150號判處有期徒刑11月確定，上開案件，
    嗣於98年8月11日送監接續執行，現仍在法務部矯正署臺中
    監獄執行中。
二、蔡吉隆（綽號「北港」、「布袋」）、賴國柱（現由檢察官
    偵辦通緝中）及其所屬大陸地區人蛇集團成員，為使真實姓
    名年籍不詳之人持中華民國護照自大陸地區入境臺灣後，再
    出境至其他國家，藉以牟取不法利益，由賴國柱指示蔡吉隆
    在臺灣找尋人頭，先後為下列犯行：
  (一)蔡吉隆委由陳水秀（綽號「陳老師」）代為尋找人頭，經陳
    水秀介紹陳偉誠（所涉偽造文書等犯行，業經福建金門地方
    法院以98年度城簡字第70號判處應執行有期徒刑8月確定）
    予蔡吉隆認識，蔡吉隆向陳偉誠表示，如其願意擔任人頭，
    並提供相關證件，即可獲得新臺幣（下同）3萬元之報酬，
    經陳偉誠應允後，蔡吉隆旋於97年12月某日，帶同陳偉誠，
    前往臺中縣大雅鄉（現改制為臺中市大雅區；下同）學府路
    383號「城市新娘經典有限公司」婚紗店（下稱城市新娘婚
    紗店）拍攝大頭照後，再由蔡吉隆將陳偉誠相片交予大陸地
    區人蛇集團成員，由大陸地區人蛇集團成員以變造合成方式
    ，使相片與將非法入出境之人面貌相似，嗣蔡吉隆取回經變
    造合成之陳偉誠相片（下稱陳偉誠合成相片）後，蔡吉隆、
    陳偉誠、賴國柱及其所屬人蛇集團成員即共同基於使公務員
    登載不實事項於公文書之犯意聯絡，先後為下列使公務員登
    載不實事項於公文書之行為：
  1.由陳水秀於98年1月7日，指示王進明帶同陳偉誠至臺中市北
    屯區戶政事務所，將陳偉誠戶籍地址遷移至王進明位在臺中
    市○○區○○里○○○路106號4樓住處，並持陳偉誠之合成
    相片，申請換領國民身分證，然因該戶政事務所承辦公務員
    發覺陳偉誠之合成相片與陳偉誠本人容貌差異太大，拒絕陳
    偉誠使用該合成相片換領國民身分證，而僅辦理戶籍地址遷
    移，王進明復於98年1月15日，帶同陳偉誠至臺中市北屯區
    戶政事務所，持陳偉誠之合成相片，申請換領國民身分證，
    然因該戶政事務所承辦公務員亦以前揭理由，再次拒絕陳偉
    誠使用該合成相片，而以原檔存相片換發國民身分證1張予
    陳偉誠；嗣經蔡吉隆將陳偉誠之合成相片交予大陸地區人蛇
    集團成員進行修改後，再由蔡吉隆、陳水秀於98年1月21日
    帶同陳偉誠前往彰化縣芬園鄉戶政事務所，將陳偉誠戶籍地
    址遷移至陳水秀位在彰化縣芬園鄉○○村○○路○段459號住
    處，並持陳偉誠之合成相片，申請換領國民身分證，使不知
    情之該戶政事務所承辦公務員，經實質審核相片及人貌後，
    因未能查悉係以合成相片申請，經掃瞄而儲存於電磁紀錄物
    或其他類似媒體之個人資料，據以換發其上印有陳偉誠合成
    相片之陳偉誠國民身分證1張予陳偉誠（起訴書犯罪事實欄
    二(1)部分，然此部分不構成使公務員登載不實事項於公文
    書罪，另為無罪諭知，詳見理由欄三）。
  2.蔡吉隆於97年12月25日，帶同陳偉誠至中央健康保險局中區
    分局，以健保IC卡遺失為由，持陳偉誠之合成相片，申請補
    發陳偉誠之健保IC卡，由陳偉誠在請領健保IC卡申請表上簽
    名，並黏貼陳偉誠之合成相片後，持該請領健保IC卡申請表
    ，向中央健康保險局中區分局承辦公務員申請補發健保IC卡
    ，使不知情、僅具形式審查權之該分局承辦公務員將屬不實
    事項之遺失、陳偉誠合成相片登載於職務上所掌之公文書上
    ，並據以補發其上印有陳偉誠合成相片之陳偉誠健保IC 卡1
    張予陳偉誠，足以生損害於中央健康保險局對被保險人資料
    管理之正確性（起訴書犯罪事實欄二(2)部分）。
  3.蔡吉隆於97年12月29日，帶同陳偉誠至交通部公路總局臺中
    區監理所臺中市監理站（下稱臺中市監理站），以普通重型
    機車駕駛執照遺失為由，持陳偉誠之合成相片，申請補發陳
    偉誠之普通重型機車駕駛執照，由陳偉誠在汽（機）車駕駛
    人異動登記書上簽名，並黏貼陳偉誠之合成相片後，持該汽
    （機）車駕駛人異動登記書，向臺中市監理站承辦公務員申
    請補發普通重型機車駕駛執照，使不知情、僅具形式審查權
    之該監理站承辦公務員將屬不實事項之遺失、陳偉誠合成相
    片登載於職務上所掌之公文書，並據以補發其上貼有陳偉誠
    合成相片之陳偉誠普通重型機車駕駛執照1張予陳偉誠，足
    以生損害於監理機關對於駕駛執照管理之正確性（起訴書犯
    罪事實欄二(3)部分）。
  4.蔡吉隆於98年1月22日，帶同陳偉誠至臺中市○○路91號永
    旅旅行社，持陳偉誠之合成相片及上開印有陳偉誠合成相片
    之國民身分證，委託不知情之該旅行社承辦人員劉錦代為向
    外交部領事事務局臺中辦事處（下稱領事局臺中辦事處；現
    改制為外交部中部辦事處，下同）申請陳偉誠之中華民國護
    照，由陳偉誠在中華民國普通護照申請書上之「申請人簽名
    欄」簽名，再由劉錦在申請書上黏貼陳偉誠之合成相片及上
    開印有陳偉誠合成相片之國民身分證影本後，持向領事局臺
    中辦事處承辦公務員申請核發中華民國護照，使不知情之領
    事局臺中辦事處承辦公務員，經實質審核後，因未能查悉係
    以合成相片申請，而據以核發其上印有陳偉誠合成相片、護
    照號碼000000000號陳偉誠之中華民國護照1本（起訴書犯罪
    事實欄二(4)部分，然此部分不構成謊報遺失國民身分證以供
    冒名申請護照罪，另為無罪諭知，詳見理由欄四）。
  (二)蔡吉隆另委由步佔榮（綽號「阿美」；另行審結）代為尋找
    人頭，經步佔榮介紹曲樂群（所涉偽造文書等犯行，業經福
    建金門地方法院檢察署檢察官為緩起訴處分）予蔡吉隆認識
    ，蔡吉隆向曲樂群表示，如其願意擔任人頭，並提供相關證
    件，即可獲得3萬元之報酬，經曲樂群應允後，蔡吉隆旋於9
    7年12月某日，帶同曲樂群，前往城市新娘婚紗店上址拍攝
    大頭照後，再由蔡吉隆將曲樂群相片交予大陸地區人蛇集團
    成員，由大陸地區人蛇集團成員以變造合成方式，使相片與
    將非法入出境之人面貌相似，嗣蔡吉隆取回經變造合成之曲
    樂群相片（下稱曲樂群合成相片）後，蔡吉隆、曲樂群、賴
    國柱及其所屬人蛇集團成員即共同基於使公務員登載不實事
    項於公文書、謊報遺失國民身分證以供冒名申請護照之犯意
    聯絡，先後為下列使公務員登載不實事項於公文書、謊報遺
    失國民身分證以供冒名申請護照之行為：
  1.蔡吉隆於97年12月26日，委由步佔榮帶同曲樂群至臺中縣大
    雅鄉戶政事務所（現改制為臺中市大雅區戶政事務所；下同
    ），持曲樂群之合成相片，以國民身分證遺失為由，申請補
    領曲樂群之國民身分證，使不知情之該戶政事務所公務員，
    經實質審核相片及人貌後，因未能查悉係以合成相片申請，
    經掃瞄而儲存於電磁紀錄物或其他類似媒體之個人資料，為
    其列印以曲樂群名義申請補領之國民身分證申請書，再由曲
    樂群在該申請書上簽名，持該補領國民身分證申請書，向臺
    中縣大雅鄉戶政事務所承辦公務員申請辦理補發國民身分證
    ，使不知情、就補領事由僅具形式審查權之該戶政事務所承
    辦公務員將屬不實事項之遺失登載於職務上所掌之戶政登記
    簿上，並據以補發其上印有曲樂群合成相片之曲樂群國民身
    分證1張予曲樂群，足以生損害於戶政機關對戶政管理之正
    確性。蔡吉隆、步佔榮復先後於98年1月20日、同年2月6日
    ，帶同曲樂群至臺中縣大雅鄉戶政事務所，以相同方式，申
    請補領曲樂群之國民身分證，使不知情、就補領事由僅具形
    式審查權之該戶政事務所承辦公務員將屬不實事項之遺失登
    載於職務上所掌之戶政登記簿上，並分別據以補發其上印有
    曲樂群合成相片之曲樂群國民身分證各1張予曲樂群，足以
    生損害於戶政機關對戶政管理之正確性（起訴書犯罪事實欄
    二(1)部分）。
  2.蔡吉隆先後於97年12月25日、98年1月20日，帶同曲樂群至
    中央健康保險局中區分局，以健保IC卡遺失為由，持曲樂群
    之合成相片，申請補發曲樂群之健保IC卡，由曲樂群在請領
    健保IC卡申請表上簽名，並黏貼曲樂群之合成相片後，持該
    請領健保IC卡申請表，向中央健康保險局中區分局承辦公務
    員申請補發健保IC卡，使不知情、僅具形式審查權之該分局
    承辦公務員將屬不實事項之遺失、曲樂群合成相片登載於職
    務上所掌之公文書上，並據以補發其上印有曲樂群合成相片
    之曲樂群健保IC卡各1張予曲樂群，足以生損害於中央健康
    保險局對被保險人資料管理之正確性（起訴書犯罪事實欄二
    (2)部分）。
  3.蔡吉隆於97年12月30日，帶同曲樂群至永旅旅行社上址，持
    曲樂群之合成相片及上開印有曲樂群合成相片之國民身分證
    ，委託不知情之該旅行社承辦人員劉錦代為向領事局臺中辦
    事處申請曲樂群之中華民國護照，由曲樂群在中華民國普通
    護照申請書上之「申請人簽名欄」簽名，再由劉錦在申請書
    上黏貼曲樂群之合成相片及上開印有曲樂群合成相片之國民
    身分證影本後，持向領事局臺中辦事處承辦公務員申請核發
    護照，使不知情之領事局臺中辦事處承辦公務員，經實質審
    核後，因未能查悉係以謊報遺失國民身分證及合成相片申請
    ，而據以核發其上印有曲樂群合成相片、護照號碼00000000
    0號曲樂群之中華民國護照1本（起訴書犯罪事實欄二(4)部分
    ）。
  (三)蔡吉隆於取得其上印有陳偉誠、曲樂群合成相片之陳偉誠、
    曲樂群中華民國護照後，另以陳偉誠、曲樂群之合成相片申
    辦取得陳偉誠、曲樂群之臺胞證、加拿大簽證，旋即依賴國
    柱指示，委由賴吉祥帶同陳偉誠、曲樂群，於98年2月6日上
    午10時30分許，自臺中搭機前往金門，再於同日下午3時許
    ，自金門港搭船出境前往大陸地區福建省廈門市，復自廈門
    市搭車前往福州市，抵達福州市後，賴吉祥即撥打電話與大
    陸地區人蛇集團成員聯繫，並要求陳偉誠、曲樂群將其等之
    中華民國護照、國民身分證、健保IC卡、駕駛執照、臺胞證
    交予大陸地區人蛇集團成員，另分別交付人民幣3百元予陳
    偉誠、曲樂群，指示陳偉誠、曲樂群暫留大陸地區。蔡吉隆
    、賴吉祥、賴國柱及其所屬大陸地區人蛇集團成員、陳偉誠
    、曲樂群（僅就受禁止出國處分而出國部分）均明知真實姓
    名年籍均不詳、冒名「陳偉誠」之成年男子及冒名「曲樂群
    」之成年女子，均受禁止出國處分，不得出國，竟仍共同基
    於受禁止出國處分而出國、將護照交付他人以供他人冒名使
    用之犯意聯絡，由賴吉祥帶同冒名「陳偉誠」之成年男子及
    冒名「曲樂群」之成年女子，分別持陳偉誠、曲樂群之中華
    民國護照及上開證件，於98年2月8日，自廈門市搭船至金門
    港入境，再搭機前往臺中，旋由蔡吉隆駕駛自用小客車，搭
    載冒名「陳偉誠」之成年男子及冒名「曲樂群」之成年女子
    ，前往臺北市。其後，蔡吉隆復依賴國柱指示，委由不知情
    之永旅旅行社承辦人員劉錦，以賴茂陽、陳偉誠、曲樂群名
    義，代為訂購前往加拿大溫哥華之機票各1張，蔡吉隆即於9
    8年2月15日，冒名「賴茂陽」，持賴茂陽之中華民國護照（
    所涉違反入出國及移民法犯行，業經本院以98年度訴字第39
    11號判處有期徒刑確定），帶同冒名「陳偉誠」之成年男子
    及冒名「曲樂群」之成年女子，分別持陳偉誠、曲樂群之中
    華民國護照，自桃園國際機場搭機出境前往加拿大溫哥華。
    嗣抵達溫哥華後，冒名「陳偉誠」之成年男子及冒名「曲樂
    群」之成年女子即將陳偉誠、曲樂群之中華民國護照及上開
    證件交還予蔡吉隆，蔡吉隆再於98年2月20日，冒名「賴茂
    陽」，持賴茂陽之中華民國護照，並攜帶陳偉誠、曲樂群之
    中華民國護照及上開證件，自溫哥華搭機至桃園國際機場入
    境。賴吉祥、王進明復於98年2月24日一同自金門港搭船出
    境至大陸地區，並至福州市與陳偉誠、曲樂群見面，其後，
    再帶同陳偉誠、曲樂群前往廈門市。蔡吉隆則於98年3月8日
    ，冒名「賴茂陽」，持賴茂陽之中華民國護照，自桃園國際
    機場搭機出境前往香港，再搭機前往大陸地區，將陳偉誠、
    曲樂群之中華民國護照及上開證件交予賴吉祥，再由賴吉祥
    交還予陳偉誠、曲樂群（起訴書犯罪事實欄二(5)前段部分，
    偵字第559號追加起訴書犯罪事實欄一(五)前段部分）。
  (四)蔡吉隆、賴吉祥、王進明、陳偉誠、曲樂群、賴國柱及其所
    屬大陸地區人蛇集團成員復共同基於無正當理由逃避海岸巡
    防機關檢查之犯意聯絡，共同謀議以偷渡方式，使陳偉誠、
    曲樂群入境臺灣，並由蔡吉隆於98年3月16日晚上8時30分許
    ，聯繫大陸地區人蛇集團成員駕車搭載陳偉誠、曲樂群前往
    廈門市某海岸，再由大陸地區人蛇集團成員於98年3月17日
    凌晨2時許，駕駛小型漁船搭載陳偉誠、曲樂群出海，並於
    同日凌晨3時許，到達金門縣金沙鎮某海岸上岸，無正當理
    由而逃避海岸巡防機關依國家安全法第4條規定所實施之檢
    查。再由蔡吉隆事前聯繫、知情之張雲德（所涉藏匿人犯部
    分，另由福建金門地方法院判處有期徒刑4月確定）於同日
    凌晨4時15分許，指示不詳之人，駕車前往上開海岸，搭載
    陳偉誠、曲樂群至金門縣金沙鎮○○○○街3號利兆財務公
    司內，再由張雲德駕駛車牌號碼F6-2972號自用小客車，前
    往利兆財務公司上址，搭載陳偉誠、曲樂群至張雲德位在金
    門縣金湖鎮漁村73之1號住處內藏匿。嗣同日上午7時許，陳
    偉誠、曲樂群再搭乘張雲德所安排、由董志成所駕駛之計程
    車，前往金門縣金城鎮水頭碼頭，與賴吉祥、王進明會合後
    ，再一同前往金門尚義機場，欲搭機返回臺灣，惟經警發覺
    陳偉誠、曲樂群之出入境紀錄有異，當場逮捕，賴吉祥、王
    進明則趁隙逃逸，再經警循線查悉上情（起訴書犯罪事實欄
    二(5)後段部分，偵字第559號追加起訴書犯罪事實欄一(五)後
    段部分）。
  (五)蔡吉隆（此部分業經公訴人另行提起公訴，不在本案追加起
    訴及審理範圍）委由陳水秀代為尋找人頭，經陳水秀介紹王
    清平予蔡吉隆認識，蔡吉隆旋於97年7月某日，帶同王清平
    ，前往城市新娘婚紗店拍攝大頭照後，再由蔡吉隆將王清平
    相片交予大陸地區人蛇集團成員，由大陸地區人蛇集團成員
    以變造合成方式，使相片與將非法入出境之人面貌相似，嗣
    蔡吉隆取回經變造合成之王清平相片（下稱王清平合成相片
    ）後，蔡吉隆、陳水秀、王清平、賴國柱及其所屬人蛇集團
    成員即共同基於使公務員登載不實事項於公文書、謊報遺失
    國民身分證以供冒名申請護照之犯意聯絡，先後為下列使公
    務員登載不實事項於公文書、謊報遺失國民身分證以供冒名
    申請護照之行為：
  1.蔡吉隆於97年7月29日，委由陳水秀帶同王清平至臺中縣太
    平市戶政事務所（現改制為臺中市太平區戶政事務所；下同
    ），持王清平之合成相片，以國民身分證遺失為由，申請補
    領王清平之國民身分證，使不知情之該戶政事務所公務員，
    經實質審核相片及人貌後，因未能查悉係以合成相片申請，
    經掃瞄而儲存於電磁紀錄物或其他類似媒體之個人資料，為
    其列印以王清平名義申請補領之國民身分證申請書，再由王
    清平在該申請書上簽名，持該補領國民身分證申請書，向臺
    中縣太平市戶政事務所承辦公務員申請辦理補發國民身分證
    ，使不知情、就補領事由僅具形式審查權之該戶政事務所承
    辦公務員將屬不實事項之遺失登載於職務上所掌之戶政登記
    簿上，並據以補發其上印有王清平合成相片之王清平國民身
    分證1張予王清平，足以生損害於戶政機關對戶政管理之正
    確性（偵字第24311號追加起訴書犯罪事實欄一(二)中段部分
    ）。
  2.蔡吉隆、陳水秀於97年7月29日，指示王清平至中央健康保
    險局中區分局，以健保IC卡遺失為由，持王清平之合成相片
    ，申請補發王清平之健保IC卡，由王清平在請領健保IC卡申
    請表上簽名，並黏貼王清平之合成相片後，持該請領健保IC
    卡申請表，向中央健康保險局中區分局承辦公務員申請補發
    健保IC卡，使不知情、僅具形式審查權之該分局承辦公務員
    將屬不實事項之遺失、王清平合成相片登載於職務上所掌之
    公文書上，並據以補發其上印有王清平合成相片之王清平健
    保IC卡1張予王清平，足以生損害於中央健康保險局對被保
    險人資料管理之正確性（偵字第24311號追加起訴書犯罪事
    實欄一(二)前段部分）。
  3.蔡吉隆、陳水秀於97年7月29日，指示王清平申請中華民國
    護照，並由蔡吉隆帶同王清平至永旅旅行社上址，持王清平
    之合成相片及上開印有王清平合成相片之國民身分證，委託
    不知情之該旅行社承辦人員劉錦代為向領事局臺中辦事處申
    請王清平之中華民國護照，由王清平在中華民國普通護照申
    請書上之「申請人簽名欄」簽名，再由劉錦在申請書上黏貼
    王清平之合成相片及上開印有王清平合成相片之國民身分證
    影本後，持向領事局臺中辦事處承辦公務員申請核發護照，
    使不知情之領事局臺中辦事處承辦公務員，經實質審核後，
    因未能查悉係以謊報遺失國民身分證及合成相片申請，而據
    以核發其上印有王清平合成相片、護照號碼000000000號王
    清平之中華民國護照1本（偵字第24311號追加起訴書犯罪事
    實欄一(二)後段部分）。
  (六)蔡吉隆（此部分業經公訴人另行提起公訴，不在本案追加起
    訴及審理範圍）委由陳水秀代為尋找人頭，經陳水秀介紹鄭
    福祥（所涉使公務員登載不實事項於公文書部分，由本院另
    案審理中）予蔡吉隆認識，蔡吉隆旋於97年12月某日，帶同
    鄭福祥，前往不詳照相館拍攝大頭照後，再由蔡吉隆將鄭福
    祥相片交予大陸地區人蛇集團成員，由大陸地區人蛇集團成
    員以變造合成方式，使相片與將非法入出境之人面貌相似，
    嗣蔡吉隆取回經變造合成之鄭福祥相片（下稱鄭福祥合成相
    片）後，蔡吉隆、陳水秀、鄭福祥、賴國柱及其所屬人蛇集
    團成員即共同基於使公務員登載不實事項於公文書、謊報遺
    失國民身分證以供冒名申請護照之犯意聯絡，先後為下列使
    公務員登載不實事項於公文書、謊報遺失國民身分證以供冒
    名申請護照之行為：
  1.蔡吉隆於97年12月26日，帶同鄭福祥至臺中市北屯區戶政事
    務所，持鄭福祥之合成相片，以國民身分證遺失為由，申請
    補領鄭福祥之國民身分證，使不知情之該戶政事務所公務員
    經實質審核相片及人貌後，因未能查悉係以合成相片申請，
    經掃瞄而儲存於電磁紀錄物或其他類似媒體之個人資料，為
    其列印以鄭福祥名義申請補領之國民身分證申請書，再由鄭
    福祥在該申請書上簽名，持該補領國民身分證申請書，向臺
    中市北屯區戶政事務所承辦公務員申請辦理補發國民身分證
    ，使不知情、就補領事由僅具形式審查權之該戶政事務所承
    辦公務員將屬不實事項之遺失登載於職務上所掌之戶政登記
    簿上，並據以補發其上印有鄭福祥合成相片之鄭福祥國民身
    分證1張予鄭福祥，足以生損害於戶政機關對戶政管理之正
    確性（偵字第24311號追加起訴書犯罪事實欄一(三)中段部分
    ）。
  2.蔡吉隆、陳水秀於97年12月26日，指示鄭福祥至中央健康保
    險局中區分局，以健保IC卡遺失為由，持鄭福祥之合成相片
    ，申請補發鄭福祥之健保IC卡，由鄭福祥在請領健保IC卡申
    請表上簽名，並黏貼鄭福祥之合成相片後，持該請領健保IC
    卡申請表，向中央健康保險局中區分局承辦公務員申請補發
    健保IC卡，使不知情、僅具形式審查權之該分局承辦公務員
    將屬不實事項之遺失、鄭福祥合成相片登載於職務上所掌之
    公文書上，並據以補發其上印有鄭福祥合成相片之鄭福祥健
    保IC卡1張予鄭福祥王清平，足以生損害於中央健康保險局
    對被保險人資料管理之正確性（偵字第24311號追加起訴書
    犯罪事實欄一(三)前段部分）。
  3.蔡吉隆、陳水秀於97年12月29日指示鄭福祥申請中華民國護
    照，並由蔡吉隆帶同鄭福祥至永旅旅行社上址，持鄭福祥之
    合成相片及上開印有鄭福祥合成相片之國民身分證，委託不
    知情之該旅行社承辦人員劉錦代為向領事局臺中辦事處申請
    鄭福祥之中華民國護照，由鄭福祥在中華民國普通護照申請
    書上之「申請人簽名欄」簽名，再由劉錦在申請書上黏貼鄭
    福祥之合成相片及上開印有鄭福祥合成相片之國民身分證影
    本後，持向領事局臺中辦事處承辦公務員申請核發護照，使
    不知情之領事局臺中辦事處承辦公務員，經實質審核後，因
    未能查悉係以謊報遺失國民身分證及合成相片申請，而據以
    核發其上印有鄭福祥合成相片、護照號碼000000000號鄭福
    祥之中華民國護照1本（偵字第24311號追加起訴書犯罪事實
    欄一(三)後段部分）。
三、案經金門縣警察局移送福建金門地方法院檢察署檢察官呈請
    最高法院檢察署檢察總長令轉，及金門縣警察局移送臺灣臺
    中地方法院檢察署檢察官偵查起訴暨追加起訴。
    理  由
壹、證據能力部分：
一、按被告以外之人於審判外之言詞或書面陳述，除法律有規定
    者外，不得作為證據。被告以外之人於偵查中向檢察官所為
    之陳述，除顯有不可信之情況者外，得為證據。被告以外之
    人於審判外之陳述，雖不符前四條之規定，而經當事人於審
    判程序同意作為證據，法院審酌該言詞陳述或書面陳述作成
    時之情況，認為適當者，亦得為證據。當事人、代理人或辯
    護人於法院調查證據時，知有第159條第1項不得為證據之情
    形，而未於言詞辯論終結前聲明異議者，視為有前項之同意
    。刑事訴訟法第159條第1項、第159條之1第2項、第159條之
    5分別定有明文。經查：
  (一)證人即共同被告蔡吉隆、賴吉祥、王清平、證人陳偉誠、劉
    錦、曲樂群於偵查中向檢察官所為證述，雖係被告以外之人
    於審判外之言詞陳述，為傳聞證據，然其等於偵查中向檢察
    官所為證述，既經具結（偵字第204號卷第15頁，偵字第144
    01號卷第21頁，偵字第27046號卷第12頁，偵字第17211號卷
    第81頁，偵緝字第24號卷第9頁，偵字第24311號卷一第83、
    120、122、123、140頁，偵字第24311號卷二第17、20頁）
    ，且本院審酌該等言詞陳述係由證人出於自由意識而陳述，
    又無其他證據足認該等陳述有何顯不可信之情事等一切情況
    ，依刑事訴訟法第159條之1第2項規定，認上開證人於偵訊
    中之證述，應得採為認定本件犯罪事實所憑之證據。
  (二)證人陳偉誠、曲樂群、張雲德、張雲德之友人游勝華、計程
    車司機董志成、證人即共同被告蔡吉隆於警詢時之證述，雖
    係被告以外之人於審判外之言詞陳述，為傳聞證據，然被告
    於本院準備程序既均同意將之引為證據（本院訴字第63號卷
    一第64、82頁，訴字第1942號卷第21頁，偵字第3077號卷第
    30頁），且經本院於審理時當庭直接提示而為合法之調查，
    被告均未於言詞辯論終結前聲明異議，本院復審酌該等言詞
    陳述係由證人出於自由意識而陳述，並無非法取證之情況，
    依刑事訴訟法第159條之5之規定，認上開證人於警詢時之證
    述，應得採為認定本件犯罪事實所憑之證據。
貳、有罪部分：
一、關於事實欄二(一)所示陳偉誠部分：
  (一)關於事實欄二(一)1.所示陳偉誠換領國民身分證（此部分不構
    成使公務員登載不實事項於公文書罪，另為無罪諭知，詳見
    理由欄三）部分：
    訊據被告蔡吉隆辯稱：伊沒有拜託陳水秀找人頭，是賴茂陽
    做的，伊只有在卡拉OK店見過陳偉誠1次；伊不認識王進明
    ，也沒有拜託王進明帶陳偉誠去北屯區戶政事務所；大家都
    叫伊「布袋」，賴茂陽叫「北港」云云。被告陳水秀固坦承
    確曾於98年1月21日帶同陳偉誠前往彰化縣芬園鄉戶政事務
    所，辦理將陳偉誠戶籍地址遷移至被告陳水秀上開住處之事
    實，然另辯稱：陳偉誠是為了要方便領取消費券，才將戶籍
    遷到伊住處，且伊帶陳偉誠去時，沒有辦成，後來是陳偉誠
    自己去辦的；伊沒有叫王進明帶陳偉誠去臺中市北屯區戶政
    事務所換領國民身分證；蔡吉隆沒有委託伊找人頭，伊也沒
    有介紹陳偉誠給蔡吉隆認識云云。被告王進明固坦承確曾於
    98年1月7日帶同陳偉誠至臺中市北屯區戶政事務所，辦理將
    陳偉誠戶籍地址遷移至被告王進明上開住處之事實，然另辯
    稱：陳偉誠要領消費券，要遷戶籍，才拜託伊，由伊陪陳偉
    誠去臺中市北屯區戶政事務所，伊不清楚陳偉誠偽造證件的
    事云云。經查：
  1.上開事實，業經被告蔡吉隆於警詢（金門縣警察局金警刑字
    第0980006639號卷【下稱警卷一】第13至18頁）、偵訊（偵
    字第235號卷第15、16頁）時，供認明確，並以證人身分，
    證述無訛，復經證人陳偉誠於警詢（警卷一第35至41、56至
    58頁，金門縣警察局金警刑字第098007879號卷【下稱警卷
    二】第18至21頁）、偵訊（偵字第14401號卷第17至19頁，
    偵字第27046號卷第9至11頁，偵字第24311號卷一第138、13
    9頁）、本院審理（本院訴字第63號卷一第117至120頁、本
    院訴字第63號卷二第130至134頁）時，證述綦詳，並有陳偉
    誠98年1月21日申請換發之國民身分證影本1紙（警卷二第22
    頁，偵字第17211號卷第83頁）、彰化縣芬園鄉戶政事務所9
    8年3月27日彰芬戶字第0980000822號函及隨函檢送之陳偉誠
    98年1月21日換領國民身分證申請書1份（警卷二第144、145
    頁）、臺中市北屯區戶政事務所98年3月31日中市北屯戶字
    第0980001717號函及隨函檢送之陳偉誠98年1月15日換領國
    民身分證申請書1份（警卷二第146、147頁）、臺北縣新店
    市戶政事務所98年4月1日北縣店戶字第0980002589號函及隨
    函檢送之陳偉誠92年12月23日、95年7月19日補領國民身分
    證申請書1份（警卷二第148至150頁）在卷可稽，以及陳偉
    誠98年1月21日申請換發之國民身分證1張扣案為憑（扣於偵
    字第235號卷）。又扣案陳偉誠98年1月21日申請換發之國民
    身分證確屬真實，此有內政部警政署刑事警察局98年5月1日
    刑鑑字第0980040570號鑑定書1紙（警卷第170至176頁）附
    卷可佐。
  2.被告王進明確曾於98年1月7日帶同陳偉誠前往臺中市北屯區
    戶政事務所，將陳偉誠戶籍地址遷移至被告王進明位在臺中
    市北屯區松竹里崇德七106號4樓住處之事實，此經被告王進
    明於本院準備程序（本院訴字第63號卷一第82頁）時，供認
    無訛。又被告王進明之戶籍地址確為臺中市○○區○○里○
    ○○路106號4樓，此有王進明全戶戶籍資料查詢結果1紙（
    本院訴字第63號卷二第107頁）在卷可稽。
  3.被告陳水秀、蔡吉隆確曾於98年1月21日，帶同陳偉誠前往
    彰化縣芬園鄉戶政事務所，辦理將陳偉誠戶籍遷移至被告陳
    水秀位在彰化縣芬園鄉○○村○○路○段459號住處之事實，
    此經被告陳水秀於本院準備程序（本院訴字第63號卷一第50
    、63頁）時，被告蔡吉隆於本院審理（本院訴字第63號卷二
    第7頁）時，分別供述明確，並經被告蔡吉隆以證人身分，
    證述無訛。又被告陳水秀之戶籍地址確為彰化縣芬園鄉○○
    村○○路○段459號，此有陳水秀全戶戶籍資料查詢結果1紙
    （警卷二第187頁）附卷可參。
  4.被告蔡吉隆確有依賴國柱指示，帶同陳偉誠前往拍攝大頭照
    ，亦有陪同被告陳水秀、陳偉誠前往彰化縣芬園鄉戶政事務
    所，並在外等候，由被告陳水秀帶同陳偉誠進入該戶政事務
    所，辦理陳偉誠遷移戶籍事宜等情，此經被告蔡吉隆於本院
    審理時（本院訴字第63號卷一第120頁）時，供述明確。
  5.被告蔡吉隆雖辯稱：大家都叫伊「布袋」，賴茂陽叫「北港
    」云云。然被告蔡吉隆聲請傳喚之證人吳明生於本院審理時
    即證稱：「（認識蔡吉隆，之前是否知道他的名字？）不知
    道。別人都稱呼他『北港』，我也是叫他北港。」等語（本
    院訴字第63號卷二第88頁）；被告賴吉祥於偵訊時亦證稱：
    「（提示蔡吉隆照片。該男子是否就是你講的『北港』？）
    對，是他。」等語（偵緝字第24號卷第7頁）、「（是否認
    識今日在庭的蔡吉隆？）認識，我都叫他北港仔（臺語）。
    」等語（偵字第559號卷第43頁）；可見綽號「北港」之男
    子即為被告蔡吉隆無訛。
  6.被告蔡吉隆另辯稱：伊沒有拜託陳水秀找人頭，是賴茂陽做
    的，伊只有在卡拉OK店見過陳偉誠1次云云；被告陳水秀雖
    辯稱：蔡吉隆沒有委託伊找人頭，伊也沒有介紹陳偉誠給蔡
    吉隆認識云云。然被告蔡吉隆於警詢時即自承：「賴國柱叫
    我用2個人頭去大陸，我就透過陳水秀（綽號老師）介紹認
    識陳偉誠。」「之後我就帶陳偉誠、曲樂群2人到臺中縣大
    雅鄉城市新娘婚紗店拍照，之後我拿照片後，就將陳偉誠、
    曲樂群2人照片寄到大陸，由大陸方面的人負責將陳偉誠、
    曲樂群的照片修改成和要偷渡的人相貌很像，相片修改完成
    後，再寄來給我，之後我就帶陳偉誠、曲樂群2人持修改後
    的照片，辦理身分證、護照、健保卡、臺胞證、加拿大簽證
    等證件。」等語（警卷一第14頁），於偵訊時亦供稱：「賴
    國柱叫我找1個男的，1個女的，到大陸辦理結婚，我就透過
    陳水秀介紹認識陳偉誠，賴國柱的女友綽號阿美的女子又帶
    曲樂群給我認識，我就帶他們2人到臺中大雅鄉『城市新娘
    』婚紗店拍照，之後，我就將他們2人照片寄到大陸，由那
    邊的人負責將照片修改成和那2個要偷渡的人相貌很像，修
    改完後，再交給阿美轉交給我，我再帶陳偉誠、曲樂群持修
    改後之照片，去辦理他們的身分證、護照、健保卡、臺胞證
    及加拿大簽證。」等語（偵字第235號卷第15頁）。再參以
    證人陳偉誠於警詢時證稱：「（你要換證件前，自己有無去
    照？在何處拍照？）綽號『布袋』男子要我換全部證件時，
    是蔡吉隆綽號『布袋』男子帶我去臺中縣大雅鄉拍照，拍好
    照後，相片是蔡吉隆綽號『布袋』交給我的。」等語（警卷
    二第20頁），於偵訊時證稱：「我經由陳水秀認識蔡吉隆。
    」等語（偵字第27046號卷第10頁）、「我本來在陳水秀開
    的卡拉OK店工作，也在陳水秀的介紹下，認識蔡吉隆，蔡吉
    隆和陳水秀有跟我說，願不願意用3萬元的代價，辦理去大
    陸的證件和手續，我同意之後，陳水秀就跟蔡吉隆說，要蔡
    吉隆支付我住在陳水秀那邊所花費的費用。」等語（偵字第
    24311號卷一第138頁）。可見被告蔡吉隆確曾委由被告陳水
    秀代為尋找人頭，並經被告陳水秀介紹而認識陳偉誠，再與
    陳偉誠洽談擔任人頭事宜。
  7.被告蔡吉隆雖辯稱：伊不認識王進明，也沒有拜託王進明帶
    陳偉誠去北屯區戶政事務所云云；被告陳水秀辯稱：伊沒有
    叫王進明帶陳偉誠去臺中市北屯區戶政事務所換領國民身分
    證云云；被告王進明辯稱：陳偉誠要領消費券，要遷戶籍，
    才拜託伊，由伊陪陳偉誠去臺中市北屯區戶政事務所，伊不
    清楚陳偉誠偽造證件的事云云。然證人陳偉誠於警詢時即證
    稱：「該證件（指中華民國護照、國民身分證、普通重型機
    車駕駛執照、健保IC卡、臺胞證）之相片是蔡吉隆綽號『布
    袋』男子提供給我的，身分證、普通重型機車駕照、健保卡
    是依據綽號『布袋』提供給我的相片，然後綽號『布袋』要
    我將全部證件報遺失，再從新申請，是我本人去申辦。」等
    語（警卷二第19頁）；於本院審理時亦證稱：「（你【警詢
    】當中有證稱北屯區戶政事務所補發身分證件，是陳水秀要
    王進明陪你去的，辦理證件時，王進明有無進入戶政事務所
    ？）有。是一起進去的。」「（照片是由何人交給戶政事務
    所的？）我交給戶政事務所的。王進明在旁邊陪我。」「（
    退件的理由？）照片跟本人不像。」「（在場有無告知王進
    明說沒有辦法辦成證件？）他在都知道。」「（退件之後，
    你們兩人如何離開戶政事務所？）兩人共騎1臺機車。回陳
    水秀經營的卡拉OK，我載王進明。」「（回到陳水秀卡拉OK
    後，有無跟他提到沒有辦成身分證的事？）陳水秀說過一、
    兩天再去辦，換承辦人的時候再辦。他說這個不行，再換別
    的承辦人員。」「（是否陳水秀叫我【王進明】帶你去北屯
    區戶政事務所？）那時候我不知道怎麼去北屯區戶政事務所
    。是陳水秀叫王進明陪我去北屯區戶政事務所。」等語（本
    院訴字第63號卷一第117至120頁）。再參以證人陳偉誠於偵
    訊時即明確證稱：「蔡吉隆和陳水秀就委託王進明帶我去北
    屯戶政事務所。」等語（偵字第24311號卷一第139頁）；於
    本院審理時亦明確證稱：「（98年1月7日遷到臺中無法領消
    費券，98年1月21日時遷到彰化應該也無法領消費券，為何
    還要遷戶籍？）是，所以我沒有領到消費券。我問戶政事務
    所說不能領。遷戶籍跟領消費券沒有關係。」等語（本院訴
    字第63號卷一第120頁）。可見被告蔡吉隆、陳水秀確曾委
    由被告王進明帶同陳偉誠至臺中市北屯區戶政事務所，且陳
    偉誠將戶籍地址遷移至被告王進明住處，係為持陳偉誠合成
    相片，換領陳偉誠國民身分證，與領取消費券並無關連。
  8.被告陳水秀雖辯稱：陳偉誠是為了要方便領取消費券，才將
    戶籍遷到伊住處，且伊帶陳偉誠去時，沒有辦成，後來是陳
    偉誠自己去辦的云云。然證人陳偉誠於偵訊時證稱：「是陳
    水秀要王進明陪我去（臺中市北屯區戶政事務所）的，...
    之後，陳水秀將我戶籍轉到他彰化的戶籍內，...之後，蔡
    吉隆、陳水秀及我再去彰化芬園的戶政事務所辦理身分證件
    。」等語（偵字第27046號卷第10頁）、「（你的戶籍地址
    是何處？）我只知道在彰化縣芬園鄉，詳細地址，我不清楚
    ，我只知道是陳水秀，我是因為要辦證件才在那邊。」等語
    （偵字第24311號卷一第115頁）；於本院審理時亦證稱：「
    （為何你在98年1月15日戶籍會遷到彰化縣芬園鄉？）因為
    被北屯戶政退件，陳水秀建議的。換那邊試試看是否可以換
    成。」「（到彰化縣芬園鄉戶政事務所我【陳水秀】帶你去
    辦時，戶籍是否有辦成？）是。有辦成。」「（是我【陳水
    秀】帶你去的時候辦成遷戶籍，或是你自己去辦的時候辦成
    遷戶籍？）時間有點久了，記不太清楚。是辦身分證的時候
    順便遷戶籍的，是一起辦得，遷到彰化的照片是合成的。是
    當次就辦好的。」「（98年1月7日遷到臺中無法領消費券，
    98年1月21日時遷到彰化應該也無法領消費券，為何還要遷
    戶籍？）是，所以我沒有領到消費券。我問戶政事務所說不
    能領。遷戶籍跟領消費券沒有關係。」（本院訴字第63號卷
    一第118至120頁）、「（98年1月21日，你是否把你的戶口
    遷到彰化縣芬園鄉○○路○段459號？）是，是陳水秀的戶籍
    ，陳水秀叫我把戶口遷到他那裡。」「（為何需要遷戶口？
    ）要換身分證。」「（之後誰提議說要把戶口遷到芬園？）
    陳水秀。他說遷到他那裡看能否辦的出來。後來照片有重新
    修改過，所以就辦出來了。」（本院訴字第63號卷二第130
    、131頁）等語。可見被告蔡吉隆、陳水秀確曾陪同陳偉誠
    至彰化縣芬園鄉戶政事務所，將陳偉誠戶籍地址遷移至被告
    陳水秀住處，且陳偉誠遷移戶籍，係為持陳偉誠合成相片，
    換領陳偉誠國民身分證，與領取消費券並無關連。
  9.起訴書犯罪事實欄二(1)雖記載陳偉誠至臺中市北屯區戶政
    事務所、彰化縣芬園鄉戶政事務所，均係以「國民身分證遺
    失為由」，申請補領陳偉誠之國民身分證。然依卷附陳偉誠
    98年1月15日、同月21日換領國民身分證申請書（警卷二第1
    45、147頁）所示，陳偉誠均係以遷移戶籍為由，申請換領
    國民身分證，並非以遺失為由，申請補領國民身分證，起訴
    書此部分記載，容有誤會。
  10.綜上所述，可見被告蔡吉隆、陳水秀、王進明確有事實欄二
    (一)1.所示帶同陳偉誠，持陳偉誠之合成相片，換領國民身分
    證之事實。
  (二)關於事實欄二(一)2.、3.所示被告蔡吉隆使公務員登載不實事
    項於公文書（陳偉誠補發健保IC卡、機車駕駛執照）部分：
    訊據被告蔡吉隆矢口否認有此部分使公務員登載不實事項於
    公文書之犯行，辯稱：伊沒有帶陳偉誠去辦理機車駕駛執照
    、健保IC卡補發云云。經查：
  1.上開事實，業經被告蔡吉隆於警詢（警卷一第13至18頁）、
    偵訊（偵字第235號卷第15、16頁）時，供認不諱，復經證
    人陳偉誠於警詢（警卷一第35至41頁，警卷二第18至21頁）
    、偵訊（偵字第14401號卷第17至19頁，偵字第27046號卷第
    9至11頁）、本院審理（本院訴字第63號卷二第130至134頁
    ）時，證述明確，並有陳偉誠97年12月29日申請補發之普通
    重型機車駕駛執照、97年12月25日申請補發之健保IC卡影本
    各1紙（警卷二第23頁）在卷可稽，以及陳偉誠97年12月29
    日申請補發之普通重型機車駕駛執照、陳偉誠97年12月25日
    申請補發之健保IC卡各1張扣案為憑（扣於偵字第235號卷）
    。又扣案陳偉誠97年12月29日補發之普通重型機車駕駛執照
    確屬真實，此有內政部警政署刑事警察局98年5月1日刑鑑字
    第0980040570號鑑定書1紙（警卷第170至176頁）附卷可考
    。陳偉誠確於97年12月29日持陳偉誠合成相片，以普通重型
    機車駕駛執照遺失為由，申請補發普通重型機車駕駛執照，
    此有交通部公路總局臺北區監理所板橋監理站98年3月30日
    北監板二字第0980001178號函及隨函檢送之陳偉誠95年7月2
    8日機器腳踏車駕駛執照登記書、97年12月29日汽（機）車
    駕駛人異動登請書1份（警卷二第151至153頁）、交通部公
    路總局臺中區監理所臺中市監理站98年9月22日中監中字第0
    980007589號函及隨函檢送之陳偉誠97年12月29日汽（機）
    車駕駛人異動登記書1紙（偵字第17211號卷第50、51頁）在
    卷可佐。陳偉誠確於97年12月25日持陳偉誠合成相片，以健
    保IC卡遺失為由，請領健保IC卡，此有中央健康保險局中區
    分局98年9月21日健保中承三字第0984100494號函及隨函檢
    送之陳偉誠97年12月25日請領健保IC卡申請表1紙（偵字第
    17211號卷第44、45頁）在卷可稽。
  2.陳偉誠於上開時間、地點，雖以遺失為由，申請補發健保IC
    卡、機車駕駛執照，然其健保IC卡、機車駕駛執照實際上均
    未遺失，此經證人陳偉誠於本院審理（本院訴字第63號卷二
    第131頁）時，證述明確。
  3.被告蔡吉隆雖以前詞置辯。然被告蔡吉隆確曾帶同陳偉誠持
    陳偉誠合成相片，前往辦理健保IC卡一節，業經被告蔡吉隆
    於警詢（警卷一第14頁）、偵訊（偵字第235號卷第15頁）
    時，供述明確，已如前述，核與證人陳偉誠於警詢時證稱：
    「該證件（指中華民國護照、國民身分證、普通重型機車駕
    駛執照、健保IC卡、臺胞證）之相片，是蔡吉隆綽號『布袋
    』男子提供給我的，身分證、普通重型機車駕照、健保卡是
    依據綽號『布袋』提供給我的相片，然後綽號『布袋』要我
    將全部證件報遺失，再從新申請，是我本人去申辦。」等語
    （警卷二第19頁），於偵訊時證稱：「蔡吉隆就帶我去健保
    局、監理站，辦理健保卡、駕照等相關證件。」（偵字第27
    046號卷第10頁）、「（駕照何人帶你去辦的？）是蔡吉隆
    帶我去臺中的監理站辦的，是以遺失說要補辦為由。」「（
    健保卡何人帶你去辦的？）也是蔡吉隆帶我去辦的，也拿合
    成的照片去的。」（偵字第14401號卷第18頁）等語，大致
    相符。被告蔡吉隆事後翻異前詞，顯係為圖卸免刑責，自無
    可採。
  4.綜上所述，被告蔡吉隆確有此部分使公務員登載不實事項於
    公文書之犯行，應堪認定。
  (三)關於事實欄二(一)4.所示陳偉誠申辦中華民國護照（此部分不
    構成謊報遺失國民身分證以供冒名申請護照罪，另為無罪諭
    知，詳見理由欄四）部分：
    訊據被告蔡吉隆辯稱：伊沒有陪陳偉誠去永旅旅行社辦護照
    云云。經查：
  1.上開事實，業經被告蔡吉隆於警詢（警卷一第13至18頁）、
    偵訊（偵字第235號卷第15、16頁）時，供認不諱，復經證
    人陳偉誠於警詢（警卷一第29至41、56至58頁，警卷二第18
    至21頁）、偵訊（偵字第14401號卷第17至19頁，偵字第270
    46號卷第9至11頁，偵字第24311號卷一第139頁）、本院審
    理（本院訴字第63號卷二第130至134頁）時，證人劉錦於警
    詢（警卷二第84至86頁）、偵訊（偵字第14401號卷第59至6
    1、64頁）、本院審理（本院訴字第63號卷三第132至137頁
    ）時，分別證述綦詳，並有陳偉誠98年1月22日申請核發之
    中華民國護照影本1紙（警卷二第22頁，偵字第17211號卷第
    82頁）、外交部領事事務局98年4月1日領一字第0985301674
    號函及隨函檢送之陳偉誠98年1月22日中華民國普通護照申
    請書1份（警卷二第131至136頁）在卷可稽，以及陳偉誠98
    年1月22日申辦之中華民國護照1本（扣於偵字第235號卷）
    。又扣案陳偉誠98年1月22日申辦之中華民國護照確屬真實
    ，此有內政部警政署刑事警察局98年5月1日刑鑑字第098004
    0570號鑑定書1紙（警卷第170至176頁）。
  2.被告蔡吉隆雖以前詞置辯。然證人陳偉誠於警詢時證稱：「
    當日蔡吉隆把我載至永旅旅行社門口，叫我把證件拿進去給
    1位胖胖、年約30多歲的小姐，然後我就出來，在車上，蔡
    吉隆有對我說，因為和這家旅行社有熟，所以才護照才辦得
    下來。」（警卷一第37頁）、「我的護照及臺胞證是綽號『
    布袋』幫忙拿去給臺中火車站附近永旅旅行社辦的。」（警
    卷二第19頁）等語，於偵訊時證稱：「（去辦理護照是何人
    帶你去的？）蔡吉隆委託旅行社代辦的，有把合成照片交給
    旅行社，護照辦好後，是蔡吉隆叫我到旅行社將護照拿回來
    。」（偵字第14401號卷第18頁）、「（蔡吉隆有無帶你去
    旅行社辦護照？）是蔡吉隆帶我到旅行社門口，要我進去找
    1位小姐，將我的身分證件及照片交給小姐。」（偵字第270
    46號卷第10頁）等語，於本院審理時證稱：「是蔡吉隆開車
    載我到旅行社門口，叫我拿給1位小姐，他有直接跟我說拿
    給某位特定的小姐，說要辦護照跟臺胞證。」等語（本院訴
    字第463號卷二第132頁），核與證人劉錦於偵訊時證稱：「
    （這兩份【陳偉誠、曲樂群】護照如何申辦的？）是1男1女
    本人來我們旅行社簽名辦護照，但來的時間不同，但都是蔡
    吉隆帶來的。」等語（偵字第14401號卷第60頁），於本院
    審理時證稱：「（提示並告以要旨。陳偉誠護照申請書是否
    妳經手？）是。」「（上面哪些地方是妳填載？）戶籍地、
    出生地是我寫的。英文名字不是我翻的，可能是辦件中心人
    員寫的。緊急聯絡人資料是他自己寫的。」「（他是否自己
    壹個人來辦或別人帶他來的？）陳偉誠也是蔡吉隆帶來的。
    」等語（本院訴字第63號卷三第136頁），大致相符。況且
    ，被告蔡吉隆曾帶同陳偉誠，持陳偉誠合成相片，辦理中華
    民國護照一節，亦經被告蔡吉隆於警詢（警卷一第14頁）時
    ，供認明確，已如前述。被告蔡吉隆上開抗辯，顯係卸責之
    詞，不足採信。
  3.綜上所述，被告蔡吉隆確曾帶同陳偉誠，持陳偉誠合成相片
    ，委由劉錦，代為向領事局臺中辦事處申請陳偉誠之中華民
    國護照之事實，應堪認定。
二、關於事實欄二(二)所示曲樂群部分：
  (一)關於事實欄二(二)1.所示被告蔡吉隆使公務員登載不實事項於
    公文書（曲樂群補領國民身分證）部分：
    訊據被告蔡吉隆固坦承確曾駕駛自用小客車，搭載同案被告
    步佔榮、曲樂群前往城市新娘婚紗店及臺中縣大雅鄉戶政事
    務所之事實，然矢口否認有此部分使公務員登載不實事項於
    公文書之犯行，辯稱：伊沒有拜託步佔榮找人頭，是賴茂陽
    做的；因為步佔榮、曲樂群沒有車，才拜託伊載她們去拍照
    及戶政事務所，伊不知道她們去做什麼云云。經查：
  1.上開事實，業經被告蔡吉隆於警詢（警卷一第13至18頁）、
    偵訊（偵字第235號卷第15、16頁）時，供認不諱，復經證
    人陳偉誠於偵訊（偵字第27046號卷第9至11頁）、本院審理
    （本院訴字第63號卷一第118、119頁）時，證人曲樂群於警
    詢（警卷一第68至70頁，警卷二第55至60、66至68、77至82
    頁）、本院審理（本院訴字第63號卷一第120至122頁）時，
    證人即同案被告步佔榮於本院審理（本院訴字第63號卷二第
    89至91頁）時，分別證述明確，並有曲樂群98年2月6日申請
    補領之國民身分證影本1紙（警卷二第74頁）在卷可稽，以
    及曲樂群98年2月6日申請補發之國民身分證1張扣案為憑（
    扣於偵字第235號卷）。扣案曲樂群98年2月6日申請補發之
    國民身分證確屬真實，此有內政部警政署98年5月1日刑鑑字
    第0980040572號鑑定書1紙（警卷二第177、178頁）
  2.曲樂群之國民身分證置放在其兄處，實際上並未遺失，然其
    以遺失為由，先後於97年12月26日、98年1月20日、98年2月
    6日申請補發國民身分證之事實，此經證人曲樂群於警詢（
    警卷二第67頁）時，證述明確，並有臺中縣大雅鄉戶政事務
    所98年3月27日中縣雅戶字第0980000987號函及隨函檢送之
    曲樂群95年7月26日換領、97年12月26日、98年1月20日、98
    年2月6日、98年3月24日補領國民身分證申請書1份（警卷二
    第137至143頁）在卷可稽。
  3.被告蔡吉隆曾陪同同案被告步佔榮、曲樂群前往城市新娘婚
    紗店拍照，並曾先後2次駕駛自用小客車，搭載同案被告步
    佔榮、曲樂群前往臺中縣大雅鄉戶政事務所，此經被告蔡吉
    隆（本院訴字第63號卷一第62頁）、同案被告步佔榮（本院
    訴字第63號卷一第50、63頁）於本院準備程序時，分別供述
    明確。
  4.被告蔡吉隆於98年2月6日駕駛自用小客車，搭載同案被告步
    佔榮、曲樂群、陳偉誠前往臺中縣大雅鄉戶政事務所，由同
    案被告步佔榮、陳偉誠陪同曲樂群進入該戶政事務所，申請
    補發曲樂群國民身分證，此經同案被告步佔榮於本院審理（
    本院訴字第63號卷一第123頁）時，供述明確，核與證人陳
    偉誠於偵訊時證稱：「當天（98年2月6日）蔡吉隆還帶曲樂
    群去辦身分證件遺失補發，我有在旁邊看。」等語（偵字第
    27046號卷第10頁），於本院審理時證稱：「（98年2月6日
    你跟曲樂群從臺中搭機到金門之前，是否有到大雅鄉公所？
    ）是。」「（前一晚你跟曲樂群住在何處？）澄清醫院附近
    。」「（曲樂群當晚跟誰住？）步佔榮。」「（98年2月6日
    要去搭機之前，有去大雅鄉戶政事務所，步佔榮做什麼？）
    我們3個人一起去，陪曲樂群上去，曲樂群要補辦身分證。
    」等語（本院訴字第63號卷一第118、119頁），大致相符。
  5.被告蔡吉隆雖辯稱：伊沒有拜託步佔榮找人頭，是賴茂陽做
    的云云。然證人即同案被告步佔榮於本院審理時證稱：「我
    在廟裡認識他【蔡吉隆】的，當天我認識他的時候，他說他
    要走私，要我幫他找1男1女，...後來認識我隔壁村的曲樂
    群，我介紹他們認識。」等語（本院訴字第63號卷二第89頁
    ），且被告蔡吉隆於警詢時亦自承：「賴國柱叫我用2個人
    頭去大陸，我就...透過綽號阿美女子認識曲樂群。」等語
    （警卷一第14頁），於偵訊時復自承：「賴國柱的女友綽號
    阿美的女子又帶曲樂群給我認識。」等語（偵字第235號卷
    第15頁），可見被告蔡吉隆確有委由同案被告步佔榮代為尋
    找人頭，並經同案被告步佔榮介紹而認識曲樂群，再與曲樂
    群洽談擔任人頭事宜。
  6.被告蔡吉隆雖辯稱：因為步佔榮、曲樂群沒有車，才拜託伊
    載她們去拍照及戶政事務所，伊不知道她們去做什麼云云。
    然證人曲樂群於警詢時證稱：「（98年2月6日妳為何更換新
    身分證，請詳述？）因為我自己身分證放在我哥哥那裡，因
    為綽號布袋要帶我出國，沒有證件，所以綽號叫布袋蔡吉隆
    載我到戶政事務所，並拿出照片叫我去更換，即現在身分證
    裡的照片。」「（妳沒有近視為何所有的證件相片都戴眼鏡
    ？）我去照相的時候，布袋蔡吉隆要我戴眼鏡，告訴我說，
    戴眼鏡的照片做的證件供他人使用時較不易遭視破。」「（
    妳去那裡照相？相片由何人領取？）布袋蔡吉隆載我到臺中
    縣大雅鄉巧真照相館所照，照片是布袋蔡吉隆去拿回來的，
    並由他保管。」（警卷二第67頁）、「經我帶警方實地察看
    後，蔡吉隆是帶我到臺中縣大雅鄉○○路383號『城市新娘
    經典有限公司』拍照的。」（警卷二第80頁）等語，於本院
    審理時亦證稱：「（97年12月到大陸前，有辦理身分證、健
    保卡、護照，上面的照片是由何人提供？）蔡吉隆。」等語
    （本院訴字第63號卷一第122頁）。況且，被告蔡吉隆曾帶
    同曲樂群前往城市新娘婚紗店拍攝大頭照，交由大陸地區集
    團成員變造合成後，再帶同曲樂群，持曲樂群合成相片，辦
    理國民身分證一節，業經被告蔡吉隆於警詢（警卷一第14頁
    ）、偵訊（偵字第235號卷第15頁）時，供認明確，已如前
    述。可見曲樂群係依被告蔡吉隆之指示，且由被告蔡吉隆帶
    同，而前往城市新娘婚紗店拍攝大頭照，再持曲樂群合成相
    片，前往臺中縣大雅鄉戶政事務所，申請補領國民身分證。
  7.公訴人雖認同案被告步佔榮就此部分使公務員登載不實事項
    於公文書，亦為共同正犯。惟查：
  (1)同案被告步佔榮辯稱：伊於蔡吉隆要介紹1男1女去大陸當人
    頭，即打電話向梁大衛檢舉，伊是本案秘案證人等語。
  (2)證人即臺中縣警察局（現改制為臺中市政府警察局）豐原分
    局偵查佐梁大衛於本院審理時證稱：「（本案蔡吉隆要我【
    步佔榮】介紹1男1女去大陸當人頭，我說沒有辦法，我知道
    利害關係之後，我是否就打電話給你？）當初步佔榮是檢舉
    說綽號北港的蔡吉隆要走私販毒（海洛因）夾帶入關。我們
    有立即製作步佔榮的檢舉筆錄及帶同她到地檢署忠股檢察官
    複訊，她如果有進一步的訊息再打電話給我，我再幫她製作
    筆錄。...她誤以為蔡吉隆是要夾帶毒品入關。」「（蔡吉
    隆表示步佔榮幫忙介紹人頭有拿兩萬元，是否知情？）她有
    跟我說這個價錢，我有問她是否有收取任何不法利益或傭金
    ，她說她沒有拿這筆錢。筆錄的後面，我有詢問她。」「（
    曲樂群、陳偉誠從臺灣到金門的前一晚，步佔榮有陪同在旅
    社住宿，是否由警察指示她作這個動作？）步小姐是在他們
    已經入住臺中市的飯店之後，她跟我說，她是偷溜出來打電
    話給我，告訴我這件事情，其中1位男子陳偉誠，是她問旅
    社櫃檯，才知道這個男子的身分，我們並沒有指示她前往作
    這個動作。」「（這是她第1次向你們單位檢舉案件？）平
    常有時候會有其他。大部分都是毒品。」「（步佔榮有無向
    你講說她有帶曲樂群到戶政事務所去補辦、補發身分證？）
    有，我製作的筆錄中也有提及。」「（有無講說她去照相，
    照完之後去用合成照？）有。還有合成的價錢。」「（有無
    跟她講說如果有線索隨時要提供線索？）有。」「（如果蔡
    吉隆找她，她都有打電話跟你講？）基本上都有。至於製作
    筆錄要有動作才會把她的動作製作出來。步小姐會打電話跟
    我說蔡先生找她，如果只是聊天、講話，我就沒有製作筆錄
    。」等語（本院訴字第63號卷二第5、6頁）。
  (3)再者，依卷附梁大衛所提出步佔榮先後於97年12月19日、98
    年1月19日、98年1月20日、98年2月8日製作之檢舉筆錄各1
    份（本院訴字第63號卷二第8至31頁）所示：被告步佔榮
    於97年12月19日檢舉筆錄供稱：被告蔡吉隆於97年12月11日
    要求其代為尋找人頭，經其介紹曲樂群與被告蔡吉隆認識，
    被告蔡吉隆於97年12月19日帶同曲樂群前往拍攝大頭照，要
    幫曲樂群辦理護照，要帶曲樂群前往大陸地區等語（本院訴
    字第63號卷二第8至13頁）。於98年1月19日檢舉筆錄供稱
    ：被告蔡吉隆交付1男1女之照片，要求其尋找與照片相似之
    人，被告蔡吉隆於97年12月中旬，帶同曲樂群前往拍攝大頭
    照時，將曲樂群化妝成照片中女子的模樣等語。並提出被告
    蔡吉隆所交付之1男1女相片各1幀為證（本院訴字第63號卷
    二第13-1至16頁）。於98年1月20日檢舉筆錄供稱：98年1
    月20日上午8時許，被告蔡吉隆前往其住處，向其表示：找
    曲樂群一星期都找不到等語，其即帶同被告蔡吉隆前往曲樂
    群住處，找到曲樂群後，因曲樂群遭其兄趕出住處，而未取
    得曲樂群國民身分證，被告蔡吉隆駕車搭載其及曲樂群，前
    往臺中縣大雅鄉戶政事務所，由其陪同曲樂群，持曲樂群合
    成相片，前往該戶政事務所，辦理補領曲樂群國民身分證等
    語。並提出臺中縣大雅鄉戶政事務所號碼牌1紙為證（本院
    訴字第63號卷二第20至23頁）。於98年2月8日檢舉筆錄供
    稱：被告蔡吉隆於98年2月5日要其帶同前往曲樂群住處，尋
    找曲樂群，復帶同曲樂群及陳偉誠前往飯店，並要求其留下
    來陪曲樂群，曲樂群、陳偉誠、被告賴吉祥於98年2月6日上
    午10時30分許，自清泉崗機場搭機前往金門等語（本院訴字
    第63號卷二第24至30頁）。核諸同案被告步佔榮於97年12月
    19日、98年1月19日、98年1月20日、98年2月8日製作之檢舉
    筆錄內容，確與被告蔡吉隆所為前開犯罪事實欄二(二)所示犯
    行，大致相符，且均係於本案為警查獲前、被告蔡吉隆為各
    該犯行後之同日或數日後，隨即通知梁大衛，並製作檢舉筆
    錄，堪認同案被告步佔榮上開抗辯，並非無據。
  (4)按刑法上之共同正犯，以有意思之聯絡行為之分擔為要件，
    本案上訴人於他人之犯罪，既無聯絡之意思，又無分擔實施
    之行為，即不得以共犯論（最高法院18年上字第673號判例
    意旨參照）。共同正犯之成立，須行為人主觀上具有共同加
    功於實施犯罪之意思，亦即各行為人就犯罪之實施具有相互
    利用其行為之合同意思，或於客觀上已參與實施犯罪構成要
    件之行為。如行為人並非以為自己犯罪之意思而參與犯罪，
    亦無實施犯罪構成要件之行為，自不能論以共同正犯（最高
    法院86年度臺上字第2058號判決意旨參照）。同案被告步佔
    榮確於97年12月26日陪同曲樂群前往臺中縣大雅鄉戶政事務
    所，持曲樂群之合成相片，以國民身分證遺失為由，申請補
    領曲樂群之國民身分證之事實，固如前述。然同案被告步佔
    榮既係基於獲取被告蔡吉隆犯罪事證之目的，始依被告蔡吉
    隆指示，陪同曲樂群前往辦理國民身分證，自難認為同案被
    告步佔榮主觀上有以自己犯使公務員登載不實事項於公文書
    之合同意思，而與被告蔡吉隆、曲樂群具有犯意聯絡存在。
    公訴人認同案被告步佔榮就此部分使公務員登載不實事項於
    公文書，亦為共同正犯一節，自難採取。
  8.綜上所述，被告蔡吉隆上開抗辯，顯係為圖卸免刑責，均無
    可採。被告蔡吉隆確有此部分使公務員登載不實事項於公文
    書之犯行，應堪認定。
  (二)關於事實欄二(二)2.所示被告蔡吉隆使公務員登載不實事項於
    公文書（曲樂群補發健保IC卡）部分：
    訊據被告蔡吉隆固坦承確曾駕駛自用小客車，搭載曲樂群前
    往中央健保險局中區分局之事實，然矢口否認有此部分使公
    務員登載不實事項於公文書之犯行，辯稱：因曲樂群的健保
    卡遺失，步佔榮要伊載曲樂群去辦健保卡，伊沒有進去云云
    。經查：
  1.上開事實，業經被告蔡吉隆於警詢（警卷一第13至18頁）、
    偵訊（偵字第235號卷第15、16頁）時，供認不諱，，復經
    證人曲樂群於警詢（警卷二第66至68、77至82頁）、本院審
    理（本院訴字第63號卷一第120至122頁）時，證述明確，並
    有曲樂群97年12月25日申請補發之健保IC卡影本1紙（警卷
    二第74頁）、中央健康保險局中區分局98年9月21日健保中
    承三字第0984100494號函及隨函檢送之曲樂群97年12月25日
    、98年1月20日請領健保IC卡申請表各1紙（偵字第17211號
    卷第44、46、47頁）在卷可稽，以及曲樂群97年12月25日申
    請補發之健保IC卡1張扣案為憑（扣於偵字第235號卷）。
  2.被告蔡吉隆確曾於上開時間，帶同曲樂群前往中央健康保險
    局中區分局，以健保IC卡遺失為由，辦理健保IC卡補發，此
    經被告蔡吉隆於本院準備程序（本院訴字第63號卷一第62
    頁）時，供認無訛。
  3.被告蔡吉隆雖以前詞置辯。然證人曲樂群於警詢時證稱：「
    健保卡是蔡吉隆在98年2月6日當天一早，帶我去臺中中央健
    保局辦的。」等語（警卷二第78、79頁），且被告蔡吉隆曾
    帶同曲樂群，持曲樂群合成相片，辦理健保IC卡一節，業經
    被告蔡吉隆於警詢（警卷一第14頁）、偵訊（偵字第235號
    卷第15頁）時，供認明確，亦如前述。可見曲樂群係依被告
    蔡吉隆之指示，且由被告蔡吉隆帶同，持曲樂群合成相片，
    前往中央健康保險局中區分局，申請補發健保IC卡。被告蔡
    吉隆上開抗辯，顯係為圖卸責之詞，自無可採。
  4.綜上所述，被告蔡吉隆確有此部分使公務員登載不實事項於
    公文書之犯行，應堪認定。
  (三)關於事實欄二(二)3.所示被告蔡吉隆謊報遺失國民身分證以供
    冒名申請護照（曲樂群申請中華民國護照）部分：
    訊據被告蔡吉隆固坦承確曾駕駛自用小客車，搭載曲樂群前
    往永旅旅行社之事實，然矢口否認有此部分謊報遺失國民身
    分證以供冒名申請護照之犯行，辯稱：是賴國柱拜託伊載曲
    樂群去辦護照，伊沒有進去云云。經查：
  1.上開事實，業經被告蔡吉隆於警詢（警卷一第13至17頁）、
    偵訊（偵字第235號卷第15、16頁）時，供認不諱，復經證
    人曲樂群於警詢（警卷一第68至70頁，警卷二第55至60、77
    至82頁）、本院審理（本院訴字第63號卷一第120至122頁）
    時，證人劉錦於警詢（警卷二第84至86頁）、偵訊（偵字第
    14401號卷第59至62頁）、本院審理（本院訴字第63號卷三
    第132至137頁）時，分別證述綦詳，並有外交部領事事務局
    98年4月1日領一字第0985301674號函及隨函檢送之曲樂群97
    年12月30日中華民國普通護照申請書1份（警卷二第131至13
    6頁）、曲樂群97年12月30日申請核發之中華民國護照影本1
    紙（偵字第17211號卷第82頁）在卷可稽。
  2.被告蔡吉隆確曾於上開時間，帶同曲樂群前往永旅旅行社，
    委由劉錦代為辦理曲樂群之中華民國護照等情，此經被告蔡
    吉隆於本院準備程序（本院訴字第63號卷一第63頁）時，供
    認無訛。
  3.再考諸卷附曲樂群98年3月24日補領國民身分證申請書（警
    卷二第143頁）、曲樂群97年12月30日申請核發之中華民國
    護照影本（偵字第17211號卷第82頁）所示，該補領國民身
    分證申請書上之曲樂群本人相片容貌，與中華民國護照影本
    上之曲樂群合成相片容貌，確有顯著差異，堪認確屬冒用曲
    樂群名義申請護照。
  4.被告蔡吉隆雖以前詞置辯。然證人曲樂群於警詢時證稱：「
    （妳出境至廈門的用意為何？）綽號『布袋』男子在今年年
    初問我要不要去大陸，我說好，然後他就幫我辦護照、臺胞
    證、加拿大簽證。」「（你的護照、臺胞證、加拿大簽證是
    何人幫妳辦的？）護照、臺胞證、加拿大簽證都是『布袋』
    帶我至臺中一家『太元旅行社』，由我親自簽名後，辦理的
    ，辦護照、簽證的錢，布袋出的。」等語（警卷二第57、58
    頁）、「（警方提示蔡吉隆照片，照片中之男子是否是安排
    妳到大陸旅遊綽號叫布袋之人？）是。」（警卷二第66、67
    頁）、「經我帶我哥曲敬業實地察看後，蔡吉隆是帶我至臺
    中市○區○○路91號1樓『永旅旅行社』辦理護照、臺胞證
    的，我並有向當初幫我辦理護照的永旅旅行社劉錦小姐要了
    1張名片。」（警卷二第81頁）等語，核與證人劉錦於偵訊
    時證稱：「（這兩份【陳偉誠、曲樂群】護照如何申辦的？
    ）是1男1女本人來我們旅行社簽名辦護照，但來的時間不同
    ，但都是蔡吉隆帶來的。」等語（偵字第14401號卷第60頁
    ），於本院審理時證稱：「（提示並告以要旨。【曲樂群】
    護照申請書是否妳經手？）是。」「（上面哪些地方是妳填
    載？）出生地、戶籍地是我填載的，緊急聯絡人、英文字不
    是我填載的，緊急聯絡人是曲樂群簽的，英文是辦件中心翻
    的。」「（曲樂群是自己壹個人或有人帶？）蔡吉隆帶的。
    」等語（本院訴字第63號卷三第136頁），大致相符。況且
    ，被告蔡吉隆曾帶同曲樂群，持曲樂群合成相片，辦理中華
    民國護照一節，亦經被告蔡吉隆於警詢（警卷一第14頁）時
    ，供認明確，已如前述。被告蔡吉隆上開抗辯，顯係卸責之
    詞，不足採信。
  5.綜上所述，被告蔡吉隆確有此部分謊報遺失國民身分證以供
    冒名申請護照之犯行，應堪認定。
三、關於事實欄二(三)所示被告蔡吉隆、賴吉祥將護照交付他人供
    他人冒名使用（陳偉誠交付中華民國護照）、受禁止出國處
    分而出國（冒名「陳偉誠」之成年男子及「曲樂群」之成年
    女子持陳偉誠、曲樂群之中華民國護照出國）部分：
    訊據被告蔡吉隆矢口否認有此部分將護照交付他人供他人冒
    名使用、受禁止出國處分而出國之犯行，辯稱：伊沒有拿陳
    偉誠、曲樂群合成相片去辦臺胞證、加拿大簽證；伊沒有指
    示賴吉祥帶陳偉誠、曲樂群去大陸；陳偉誠、曲樂群要去大
    陸，伊不知情；另外2個人的溫哥華機票是賴茂陽買的云云
    。被告賴吉祥固坦承確曾帶同陳偉誠、曲樂群，於98年2月6
    日自臺中搭機前往金門，再於同日自金門港搭船前往大陸地
    區福建省廈門市，復自廈門市搭車前往福州市之事實，然矢
    口否認有此部分將護照交付他人供他人冒名使用、受禁止出
    國處分而出國之犯行，辯稱：是綽號「北港」的蔡吉隆要伊
    帶陳偉誠、曲樂群到福州玩，伊沒有收陳偉誠、曲樂群的護
    照，是陳偉誠、曲樂群自己拿給綽號「小陳」的人云云。經
    查：
  (一)上開事實，業經被告蔡吉隆於警詢（警卷一第13至18頁）、
    偵訊（偵字第235號卷第15、16頁）時，被告賴吉祥於偵訊
    （偵緝字第24號卷第6、7頁）時，均供認不諱，並分別以證
    人身分，證述無訛，復經證人曲樂群於警詢（警卷二第55至
    60頁）、偵訊（偵字第24311號卷一第117頁）、本院審理（
    本院訴字第63號卷一第120至122頁）時，證人即同案被告步
    佔榮於本院審理（本院訴字第63號卷二第89至91頁）時，證
    人陳偉誠於警詢（警卷一第29至41、56至58頁，警卷二第18
    至21頁）、偵訊（偵字第14401號卷第17至19頁，偵字第270
    46號卷第9至11頁，偵字第24311號卷一第139頁）、本院審
    理（本院訴字第63號卷二第130至134頁）時，證人劉錦於警
    詢（警卷二第84至86頁）、偵訊（偵字第14401號卷第59至6
    1、64頁）、本院審理（本院訴字第63號卷三第132至137頁
    ）時，分別證述綦詳，並有陳偉誠98年1月29日申請核發之
    臺胞證影本1紙（警卷二第23頁）、曲樂群98年1月2日申請
    核發之臺胞證影本1紙（警卷二第74、76頁）、98年2月6日
    泉州輪金門往五通之旅客名單1份（警卷二第113至116頁）
    、冒名「陳偉誠」之成年男子及冒名「曲樂群」之成年女子
    於98年2月8日出現在金門尚義機場之監視器錄影畫面翻拍照
    片6幀（警卷二第108至110頁）、98年2月8日下午4時30分華
    信航空公司金門往臺中班機之乘客名單1紙（警卷二第111頁
    ）、98年2月8日新集美輪廈門往金門之旅客名單1份（警卷
    二第117至119頁）在卷可稽，以及陳偉誠98年1月29日申辦
    之臺胞證1本、曲樂群98年1月2日申辦之臺胞證1本（扣於偵
    字第235號卷）扣案為憑。
  (二)被告蔡吉隆確曾依賴國柱指示，於98年2月15日冒名「賴茂
    陽」，帶同冒名「陳偉誠」之成年男子及冒名「曲樂群」之
    成年女子，搭乘長榮航空BR010號班機，自桃園國際機場搭
    機出境前往加拿大溫哥華，並於98年2月20日拿取陳偉誠、
    曲樂群之臺胞證及中華民國護照返回臺灣，再於98年3月8日
    冒名「賴茂陽」自桃園國際機場出境前往香港，再搭機前往
    大陸地區之事實，業經被告蔡吉隆於警詢（警卷一第14、15
    頁，偵字第14401號卷第73頁）、偵訊（偵字第235號卷第15
    頁）、本院準備程序（本院訴字第63號卷一第50頁）時，供
    認無訛，並有蔡吉隆、賴茂陽、陳偉誠、曲樂群之內政部警
    政署國人入出境資料個別查詢詳細畫面各1份（警卷二第120
    至125、129、130頁）、陳偉誠、曲樂群、賴茂陽之法務部
    入出境資訊連結作業查詢結果1份（偵字第14401號卷第66、
    67、69頁）、長榮航空股份有限公司航行安全室98年4月7日
    長航飛字第20091174號函及隨函檢送之98年2月15日BR10班
    機之旅客艙單1份（警卷二第156至167頁）在卷可佐。
  (三)被告賴吉祥確有帶同陳偉誠、曲樂群，於98年2月6日自臺中
    搭機前往金門，再於同日自金門港搭船前往大陸地區福建省
    廈門市，復自廈門市搭車前往福州市之事實，此經被告賴吉
    祥於偵訊（偵緝字第24號卷第6至8頁）、本院審理（本院訴
    字第1942號卷第20頁）時，供認無訛，並有陳偉誠、曲樂群
    98年2月6日金門至五通之登船證影本、98年2月6日臺中至金
    門之登機證影本各1紙（警卷二第26、75頁）、98年2月6日
    泉州輪金門往五通之旅客名單1份（警卷二第113至116頁）
    、賴吉祥、陳偉誠、曲樂群之內政部警政署國人入出境資料
    個別查詢詳細畫面各1份（警卷二第126至130頁）、陳偉誠
    、曲樂群、賴吉祥之法務部入出境資訊連結作業查詢結果各
    1份（偵字第14401號卷第66至68頁）在卷可佐。
  (四)被告賴吉祥確於98年2月8日下午2時30分，與冒名「陳偉誠
    」之成年男子及冒名「曲樂群」之成年女子一同搭乘新集美
    輪，自廈門返回金門，再於同日下午4時30分，一同搭乘華
    信航空公司班機，自金門返回臺中，再由被告蔡吉隆駕駛自
    用小客車，搭載冒名「陳偉誠」之成年男子及冒名「曲樂群
    」之成年女子，前往臺北市○○○路圓環，此經被告蔡吉隆
    於警詢（警卷一第15頁）時，供認無訛，並以證人身分，證
    述明確，復有華信航空公司乘客名單（警卷二第111頁）、
    新集美輪旅客名單（警卷二第117至119頁）各1份、賴吉祥
    、陳偉誠、曲樂群之內政部警政署國人入出境資料個別查詢
    詳細畫面1份（警卷二第126至130頁）在卷可稽。
  (五)被告蔡吉隆雖辯稱：伊沒有拿陳偉誠、曲樂群合成相片去辦
    臺胞證、加拿大簽證云云。然證人陳偉誠於警詢時證稱：「
    我的護照及臺胞證是綽號『布袋』幫忙拿去給臺中火車站附
    近永旅旅行社辦的。」「（你臺灣護照內之加拿大簽證是否
    為你本人去申請的？）不是，是蔡吉隆綽號『布袋』男子替
    我辦理的。」等語（警卷二第19頁）；證人曲樂群於警詢時
    證稱：「（妳出境至廈門的用意為何？）綽號『布袋』男子
    在今年年初問我要不要去大陸，我說好，然後他就幫我辦護
    照、臺胞證、加拿大簽證。」「（你的護照、臺胞證、加拿
    大簽證是何人幫妳辦的？）護照、臺胞證、加拿大簽證都是
    『布袋』帶我至臺中一家『太元旅行社』，由我親自簽名後
    ，辦理的，辦護照、簽證的錢，布袋出的。」（警卷二第57
    、58頁）、「（警方提示蔡吉隆照片，照片中之男子是否是
    安排妳到大陸旅遊綽號叫布袋之人？）是。」（警卷二第66
    、67頁）等語；且被告蔡吉隆確曾持陳偉誠、曲樂群合成相
    片，辦理陳偉誠、曲樂群之臺胞證、加拿大簽證一節，業經
    被告蔡吉隆於警詢（警卷一第14頁）、偵訊（偵字第235號
    卷第15、16頁）時，供認明確，已如前述。
  (六)被告蔡吉隆辯稱：另外2個人的溫哥華機票是賴茂陽買的云
    云。然證人劉錦於警詢時證稱：「（陳偉誠、曲樂群2人於9
    8年2月15日前往加拿大溫哥華之機票係何人代訂？付款方為
    何？請提供相關訂位、付款資料。）是蔡吉隆到旅行社說要
    訂湊票，由我們跟東南旅行社合團訂票，款項是蔡吉隆現金
    付款，蔡吉隆則要我們幫訂個人票。」等語（警卷二第85頁
    ），於偵訊時證稱：「（陳偉誠、曲樂群及賴茂陽去加拿大
    的機票是否蔡吉隆委託你們永旅旅行社買的，錢也是蔡吉隆
    支付的？）是。」等語（偵字第14401號卷第64頁），於本
    院審理時證稱：「（去溫哥華另外兩個人的機票不是我【蔡
    吉隆】買的，是賴茂陽買的？）他【蔡吉隆】在我這裡買了
    3張去溫哥華的機票，兩張是團體票，1張是個人票。」「（
    那3張去溫哥華的機票是哪3個人？）我記得是賴茂陽、陳偉
    誠、曲樂群。」等語（本院訴字第63號卷三第133頁），復
    有東南旅行社股份有限公司97年4月10日東旅總字第2009031
    號函及隨函檢送之賴茂陽、陳偉誠、曲樂群訂購機票資料1
    份（警卷二第154、155頁）、長榮航空股份有限公司航行安
    全室98年4月7日長航飛字第20091174號函及隨函檢送之98年
    2月15日BR10班機、98年2月23日BR09班機之旅客艙單1份（
    警卷二第156至167頁）在卷為證。可見被告蔡吉隆確曾委由
    永旅旅行社承辦人員劉錦，以賴茂陽、陳偉誠、曲樂群名義
    ，代為訂購前往加拿大溫哥華之機票各1張。
  (七)被告蔡吉隆辯稱：伊沒有指示賴吉祥帶陳偉誠、曲樂群去大
    陸；陳偉誠、曲樂群要去大陸，伊不知情云云。然證人陳偉
    誠於本院審理時證稱：「（從臺中出發身邊有何人、走哪些
    路線？）我、曲樂群、賴吉祥3個人一起去，先到臺中澄清
    醫院1家旅館住了一晚上，當天晚上有我、曲樂群，步佔榮
    是陪曲樂群，怕她跑掉。早上7點半，蔡吉隆就帶我們去機
    場，是到臺中縣快到機場某家戶政事務所，曲樂群重辦身分
    證，在樓下看到賴吉祥，然後他行李放上車，跟我們一起去
    機場，蔡吉隆有跟我們進去機場，然後沒多久他就離開了。
    等語（本院訴字第63號卷二第132頁），核與被告蔡吉隆於
    警詢時供承：「賴國柱就叫賴吉祥在2月6日帶陳偉成、曲樂
    群去大陸福州。」等語（警卷一第14頁），於偵訊時供承：
    「賴國柱就叫賴吉祥帶陳偉誠及曲樂群去大陸福州。」等語
    （偵字第235號卷15頁）相符，可見被告蔡吉隆確有將陳偉
    誠、曲樂群交由被告賴吉祥帶同前往大陸地區至明。
  (八)被告賴吉祥雖以前詞置辯。然證人陳偉誠於警詢時證稱：「
    賴吉祥有叫我與曲樂群將臺灣護照及臺胞證提供給大陸當地
    人士。」「（你的臺灣護照及臺胞證是何人？於何時拿還給
    你？）是在2月15日在廈門出租公寓內，賴吉祥交還給我的
    。」等語（警卷一第26頁），於偵訊時證稱：「到了大陸後
    ，賴吉祥有打電話給大陸的人，要我將全部證件資料，身分
    證件、護照、健保卡、駕照，都交給賴吉祥。」（偵字第27
    046號卷第10頁）、「（98年2月間，你有無跟曲樂群一起到
    中國大陸？）有。是1位叫賴吉祥的人帶我們去的，到了大
    陸後，就我將辦好的證件都交出來，交給大陸人。」（偵字
    第14401號卷第17頁）、「我和曲樂群就把護照等證件交給
    賴吉祥，賴吉祥再把這些護照等證件交給他們在大陸的朋友
    。」（偵字第24311號卷第139頁）等語，於本院審理時證稱
    ：「（從臺中出發身邊有何人、走哪些路線？）...搭機到
    金門，下午才由小三通到大陸廈門，搭車到福州市，然後賴
    吉祥聯絡大陸當地的人帶我們去吃飯，然後去旅館住一晚上
    ，到旅館，他們就叫我們馬上把身上的證件交出來，只剩下
    影印的臺胞證，第2天賴吉祥就離開了，把我們交給大陸人
    ，之後的40多天是他們照顧我們吃住。」「（你到大陸時所
    有證件都被取走，何時那本護照回到你手上？）到廈門之前
    ，從老賴那裡下來在福州還有住好幾天，因為風浪太大，是
    在福州時，賴吉祥把護照、臺胞證還給我們，我有翻開護照
    看一下，發現我的護照有加簽，但我不曉得是什麼意思。」
    等語（本院訴字第63號卷二第132、133頁）；證人曲樂群於
    警詢時證稱：「『小賴』帶我和陳偉誠從臺中坐飛機至金門
    ，再搭船到廈門五通，我們到廈門，『小賴』就把我和陳偉
    誠載至賓館，並把我的護照、臺胞證等證件都拿走。」「（
    是何人拿妳的護照及臺胞證出入大陸、臺灣地區？）我的護
    照、臺胞證都被『小賴』拿走，我猜應是『小賴』。」「（
    妳的護照現在何處？）我不知道，『小賴』2月6日帶我過去
    廈門之後，就將我的護照拿走了。」「（警方提示畫面中的
    2名男子【賴吉祥、王進明】是否就是綽號『小賴』、『小
    王』之男子？）畫面中較高的男子就是『小賴』賴吉祥。」
    等語（警卷二第58至60頁）。況且，被告賴吉祥於偵訊時亦
    自承：「『北港』當時交代我帶他們過去時，要把他們的證
    件交給『小陳』，那天晚上，『小陳』有帶1個男的及1個女
    的過來民宿，我就叫陳偉誠及曲樂群把他們的護照跟臺胞證
    給他們。」等語（偵緝字第24號卷第7頁）。堪認被告賴吉
    祥帶同陳偉誠、曲樂群抵達大陸地區福建省福州市後，確有
    要求陳偉誠、曲樂群將其等之中華民國護照、國民身分證、
    健保IC卡、駕駛執照、臺胞證等證件，交予大陸地區人蛇集
    團成員至明。
  (九)偵字第559號追加起訴書犯罪事實欄一(五)雖記載冒名「陳偉
    誠」及「曲樂群」者，為「大陸男子、女子」一節。證人陳
    偉誠於偵訊時固證稱：「我有見到賴吉祥將這些證件都交給
    1 位大陸的女性及她弟弟，大陸女子還問我的家世背景。」
    等語（偵字第27046號卷第10頁），然該名女子及其弟，是
    否確為大陸地區人民？是否即為冒名「曲樂群」之成年女子
    及冒名「陳偉誠」之成年男子？均無其他積極證據可資佐證
    。況且，被告蔡吉隆於警詢時供稱：「我從和這2人談話過
    程中，我確認這2名偷渡至溫哥華的是臺灣人、通緝中。」
    等語（警卷一第15頁），於偵訊時亦供稱：「我覺得他們不
    是大陸人，是臺灣人。」等語（偵字第235號卷第15頁），
    則冒名「陳偉誠」之成年男子及冒名「曲樂群」之成年女子
    ，亦有可能為遭通緝之臺灣地區人民。再按違反第15條第1
    款規定使大陸地區人民非法進入臺灣地區者，處1年以上7年
    以下有期徒刑，得併科新臺幣1百萬元以下罰金，臺灣地區
    與大陸地區人民關係條例第79條第1項定有明文。未經許可
    入國或受禁止出國處分而出國者，處3年以下有期徒刑、拘
    役或科或併科新臺幣9萬元以下罰金，入出國及移民法第74
    條亦有明文。倘若冒名「陳偉誠」之成年男子及冒名「曲樂
    群」之成年女子為大陸地區人民，則被告蔡吉隆、賴吉祥所
    為，即係犯臺灣地區與大陸地區人民關係條例第79條第1項
    之使大陸地區人民非法進入臺灣地區罪；若冒名「陳偉誠」
    之成年男子及冒名「曲樂群」之成年女子為遭通緝之臺灣地
    區人民，則被告蔡吉隆、賴吉祥所為，即係犯入出國及移民
    法第74條之受禁止出國處分而出國罪。本案既無積極證據足
    資證明冒名「陳偉誠」之成年男子及冒名「曲樂群」之成年
    女子確為大陸地區人民之事實，爰本諸罪疑唯輕原則，認定
    冒名「陳偉誠」之成年男子及冒名「曲樂群」之成年女子為
    遭通緝之臺灣地區人民。
  (十)綜上所述，被告蔡吉隆、賴吉祥上開抗辯，顯係卸責之詞，
    均不可採。被告蔡吉隆、賴吉祥將護照交付他人供他人冒名
    使用、受禁止出國處分而出國之犯行，應堪認定。
四、關於事實欄二(四)所示被告蔡吉隆、王進明、賴吉祥無正當理
    由逃避依國家安全法第4條規定所實施之檢查（陳偉誠、曲
    樂群搭乘漁船偷渡入境）部分：
    訊據被告蔡吉隆固坦承確曾撥打電話與張雲德聯繫之事實，
    然矢口否認有此部分無正當理由逃避依國家安全法第4條規
    定所實施之檢查之犯行，辯稱：伊不知道陳偉誠、曲樂群從
    大陸偷渡入境；伊受賴國柱委託，打電話給張雲德，告訴張
    雲德有1對夫妻要去金門，請張雲德帶他們去吃海產，伊不
    知道那對夫妻是誰云云。訊據被告王進明固坦承確於98年3
    月16日與被告賴吉祥、陳偉誠、曲樂群在大陸地區福建省福
    州市一起吃飯，並於98年3月17日在金門縣水頭碼頭，與陳
    偉誠、曲樂群見面，準備一同搭機返回臺灣之事實，然矢口
    否認有此部分無正當理由逃避依國家安全法第4條規定所實
    施之檢查之犯行，辯稱：伊不知道陳偉誠、曲樂群如何去金
    門云云。訊據被告賴吉祥固坦承確於98年3月17日與被告蔡
    吉隆、王進明、陳偉誠、曲樂群在大陸地區福建省廈門市某
    旅社休息，被告蔡吉隆將陳偉誠、曲樂群留在該旅社內，並
    告知其等，晚一點會有人來載陳偉誠、曲樂群，於該日晚上
    9時許，即有車輛將陳偉誠、曲樂群載走，被告蔡吉隆委託
    其抵達金門後，協助陳偉誠、曲樂群代為購買返回臺灣機票
    之事實，然矢口否認有此部分無正當理由逃避依國家安全法
    第4條規定所實施之檢查之犯行，辯稱：伊不知道陳偉誠、
    曲樂群如何到機場云云。經查：
  (一)上開事實，業經被告蔡吉隆於警詢（警卷一第13至18頁）、
    偵訊（偵字第235號卷第15、16頁）時，供認不諱，並以證
    人身分，證述無訛，復經證人陳偉誠於警詢（警卷一第23至
    41、56至58頁）、偵訊（偵字第14401號卷第17至19頁，偵
    字第27046號卷第9至11頁，偵字第24311號卷一第139頁）、
    本院審理（本院訴字第63號卷二第130至134頁）時，證人曲
    樂群於警詢（警卷一第63至65、68至70頁，警卷二第55至60
    、80至82頁）時，分別證述綦詳，並有陳偉誠98年3月17日
    金門至臺中之機票影本1紙（警卷二第25頁）、被告賴吉祥
    、王進明與陳偉誠、曲樂群於98年3月17日出現在金門尚義
    機場之監視器錄影畫面翻拍照片6幀（警卷二第105至107頁
    ）在卷可稽。
  (二)張雲德於98年3月17日上午7、8時許，曾撥打電話給計程車
    司機董志成，僱請董志成前往張雲德住處，搭載陳偉誠、曲
    樂群，前往金門縣水頭碼頭之事實，業經證人董志成於警詢
    （警卷一第19至22頁）時，證述明確。
  (三)被告賴吉祥、王進明於98年3月17日中午12時30分，一同搭
    乘立榮航空公司班機，自金門返回臺中，此有乘客名單1紙
    （警卷二第112頁）、賴吉祥、王進明之法務部入出境資料
    連結作業查詢結果各1份（偵字第14401號卷第68、70頁）在
    卷為證。
  (四)被告蔡吉隆確曾撥打電話與張雲德聯繫，要求張雲德接待陳
    偉誠、曲樂群之事實，此經被告蔡吉隆於偵訊（偵字第235
    號卷第16頁）、本院準備程序（本院訴字第63號卷一第63頁
    ）時，供認無訛，復經證人張雲德於警詢（警卷一第1至7頁
    ）時，證人游勝華於警詢（警卷一第8至12頁）時，分別證
    述明確。
  (五)被告王進明、賴吉祥於98年3月16日與陳偉誠、曲樂群在大
    陸地區福建省福州市一起吃飯，並於98年3月17日在金門縣
    水頭碼頭，與陳偉誠、曲樂群見面，準備一同搭機返回臺灣
    等情，業經被告王進明於本院準備程序（本院訴字第63號卷
    一第82、83頁）時，供述明確。
  (六)被告賴吉祥於98年3月17日與被告蔡吉隆、王進明、陳偉誠
    、曲樂群在大陸地區福建省廈門市某旅社休息，被告蔡吉隆
    將陳偉誠、曲樂群留在該旅社內，並告知其等，晚一點會有
    人來載陳偉誠、曲樂群，於該日晚上9時許，即有車輛將陳
    偉誠、曲樂群載走，被告蔡吉隆委託被告賴吉祥抵達金門後
    ，協助陳偉誠、曲樂群代為購買返回臺灣機票之事實，此經
    被告賴吉祥於本院準備程序（本院訴字第1942號卷第20頁）
    時，供述無訛。
  (七)被告蔡吉隆雖辯稱：伊不知道陳偉誠、曲樂群從大陸偷渡入
    境；伊受賴國柱委託，打電話給張雲德，告訴張雲德有1對
    夫妻要去金門，請張雲德帶他們去吃海產，伊不知道那對夫
    妻是誰云云。然證人陳偉誠於偵訊時證稱：「3月17日前1天
    晚上8時20分許，我與曲樂群還在廈門，蔡吉隆交代賴吉祥
    說要我們偷渡到金門，賴吉祥打電話給大陸那裡的人，將我
    們帶到廈門1個鄉下。」等語（偵字第27046號卷第10頁）。
    況且，被告蔡吉隆於警詢時即自承：「是賴國柱安排陳偉誠
    、曲樂群偷渡至金門的，賴國柱叫我在金門安排人去海邊接
    應陳、曲2人，我就在3月15日在大陸時，用大陸手機打給張
    雲德大陸手機，我在電話中告知張雲德，這2天有2個人會去
    金門，請他去載一下。」等語（警卷一第16、17頁），於偵
    訊時供稱：「（98年3月17日是何人安排陳偉誠、曲樂群2人
    偷渡到金門？）是賴國柱安排的，賴國柱問我在金門有無朋
    友，要我打電話給張雲德，說有朋友要到金門，叫張雲德去
    接他們。」等語（偵字第235號卷第16頁）。可見被告蔡吉
    隆確實知悉陳偉誠、曲樂群將以偷渡方式入境臺灣。
  (八)被告王進明雖辯稱：伊不知道陳偉誠、曲樂群如何去金門云
    云；被告賴吉祥則辯稱：伊不知道陳偉誠、曲樂群如何到機
    場云云。然證人陳偉誠於偵訊時證稱：「我們在廈門時，有
    我、曲樂群、賴吉祥、王進明，在聊天時，就說我們要用偷
    渡的方式回來。」等語（偵字第27046號卷第9頁），本院審
    理時亦證稱：「廈門住了兩天左右，王進明、賴吉祥都陪著
    我們，約第2天晚上8點半聯絡大陸人把我和曲樂群接走到廈
    門靠海附近，說要讓我們偷渡回去，約凌晨一、兩點才搭船
    到金門，大陸人聯絡好金門的人等我們，在海邊由臺灣人來
    接我們。到金門接到1家財務公司約凌晨3、4點，在金門不
    到24小時，就從金門坐飛機回臺灣。」「（在金門期間有無
    看到何人？）張雲德開車來載我們到住處。我跟曲樂群到碼
    頭等王進明、賴吉祥以小三通來金門。」等語（本院訴字第
    63號卷二第132頁），並與證人陳偉誠於警詢（警卷一第25
    頁）時，證述之情節相符。再者，被告賴吉祥、王進明既於
    98年3月17日與陳偉誠、曲樂群一同前往大陸地區福建省廈
    門市某旅社休息，且被告蔡吉隆復委由被告賴吉祥於翌日在
    金門尚義機場，協助陳偉誠、曲樂群購買返回臺灣之機票，
    則被告賴吉祥、王進明對於陳偉誠、曲樂群將於何時、以如
    何方式，抵達金門，當應知悉甚詳，否則其等2人如何與陳
    偉誠、曲樂群合會，並協助陳偉誠、曲樂群購買返回臺灣之
    機票。
  (九)綜上所述，被告蔡吉隆、王進明、賴吉祥上開抗辯，顯與常
    情不符，均無可採。被告蔡吉隆、王進明、賴吉祥無正當理
    由逃避依國家安全法第4條規定所實施之檢查之犯行，應堪
    認定。
五、關於事實欄二(五)所示被告陳水秀、王清平使公務員登載不實
    事項於公文書（王清平補領國民身分證、補發健保IC卡）、
    謊報遺失國民身分證以供冒名申請護照（王清平申請中華民
    國護照）部分：
    訊據被告陳水秀矢口否認有此部分使公務員登載不實事項於
    公文書、謊報遺失國民身分證以供冒名申請護照之犯行，辯
    稱：伊沒有帶王清平去拍照，也沒有去申請健保IC卡及國民
    身分證；有人故意叫王清平把罪都推給伊云云。被告王清平
    固坦承確曾於97年7月某日，由被告蔡吉隆帶同前往城市新
    娘婚紗公司上址，拍攝大頭照，再於97年7月29日，至臺中
    縣大平市戶政事務所，持被告蔡吉隆所交付王清平之合成相
    片，以國民身分證遺失為由，申請補領國民身分證，於同日
    ，至中央健保險局中區分局，持王清平之合成相片，以健保
    IC 卡遺失為由，申請補發健保IC卡，於同日，委由劉錦，
    持王清平之合成相片，向領事局臺中辦事處申請核發中華民
    國護照之事實，然矢口否認有此部分使公務員登載不實事項
    於公文書、謊報遺失國民身分證以供冒名申請護照之犯行，
    辯稱：伊證件真的遺失云云。經查：
  (一)上開事實，業經被告王清平於警詢（金門縣警察局金警刑字
    第0980016109號卷【下稱警卷三】第30至34頁）、偵訊（偵
    字第14311號卷一第80頁，偵字第24311號卷二第18、19頁）
    時，自承無訛，並以證人身分，證述明確，復有王清平97年
    7月30日中華民國普通護照申請書1份（警卷三第15、16頁）
    、王清平91年2月7日補領國民身分證申請書1紙（警卷三第1
    7頁）、王清平97年7月29日請領健保IC卡申請表1紙（警卷
    三第18頁）、臺中縣太平市戶政事務所98年12月16日中縣太
    戶字第0980007085號函及隨函檢送之王清平96年6月14日換
    領國民身分證申請書、97年7月29日補領國民身分證申請書1
    份（偵字第24311號卷一第39、39-1、39-2頁）在卷可稽。
  (二)被告王清平確曾於97年7月某日，由被告蔡吉隆帶同前往城
    市新娘婚紗公司上址，拍攝大頭照，再於97年7月29日，至
    臺中縣大平市戶政事務所，持被告蔡吉隆所交付王清平之合
    成相片，以國民身分證遺失為由，申請補領國民身分證，於
    同日，至中央健保險局中區分局，持王清平之合成相片，以
    健保IC卡遺失為由，申請補發健保IC卡，於同日，委由劉錦
    ，持王清平之合成相片，向領事局臺中辦事處申請核發中華
    民國護照之事實，業經被告王清平於偵訊（偵字第24311號
    卷一第80頁，偵字第24311號卷二第18、19頁）、本院準備
    程序及審理（本院訴字第3077號卷第29、30頁，本院訴字第
    63號卷三第61至63頁）時，供認明確，並以證人身分，於本
    院審理時，證述綦詳。
  (三)被告蔡吉隆確曾帶同被告王清平前往永旅旅行社，委由劉錦
    ，持王清平之合成相片，向領事局臺中辦事處申請核發中華
    民國護照之事實，亦經證人劉錦於警詢（警卷二第84至86頁
    ）、偵訊（偵字第24311號卷一第118頁，偵字第24311號卷
    二第12、13頁、偵字第14401號卷第61頁）、本院審理（本
    院訴字第63號卷三第132至137頁）時，證述明確。
  (四)再考諸卷附王清平96年6月14日換領國民身分證申請書（偵
    字第24311號卷一第39-1頁）、王清平97年7月30日申請核發
    之中華民國護照影本（偵字第17211號卷第46-1頁）所示，
    該換領國民身分證申請書上之王清平本人相片容貌、右前額
    微禿，與中華民國護照影本上之王清平合成相片容貌、髮型
    ，確有顯著差異，堪認確屬冒用王清平名義申請護照。
  (五)被告陳水秀雖以前詞置辯；而證人王清平於本院審理時雖證
    稱：「是布袋叫我這樣說的。沒有起訴書所載的這回事，但
    是有去拍照，是蔡吉隆帶我去婚紗店的，之前我不認識陳水
    秀，當初製作筆錄會說陳水秀是蔡吉隆教我這樣說的。」等
    語（本院訴字第63號卷三第62頁）。然證人王清平於98年8
    月12日警詢時即證稱：「約在1年前，陳水秀拿1張照片給我
    ，然後帶我至臺中縣太平戶政事務所換發身分證，我換發新
    的身分證後，就將新的身分證交給陳水秀。」等語（警卷三
    第32頁），於偵訊時證稱：「他【陳水秀】也有找我以換貼
    不是我的照片方式，申請身分證、健保卡及護照。」「陳水
    秀於97年7月間，交給我不是我的照片，並要我去辦理身分
    證補發，陳水秀就於同月29日帶我去太平戶政事務所，以遺
    失身分證為由，辦理補發，我當時給戶政事務所的是陳水秀
    交給我不是我的照片，也當天就拿到補發的身分證，後來陳
    水秀要我自己去辦健保IC卡，我就拿著我原來真正並沒有遺
    失的身分證和不是我的照片，於同日去健保局申請健保IC卡
    ，也拿到了健保IC卡，補發的身分證及健保卡，我都於當天
    交給陳水秀。」（偵字第24311號卷一第80頁）、「這1件補
    領健保IC卡及身分證及申請護照，都是陳水秀和蔡吉隆他們
    叫我這麼做的，是蔡吉隆帶我去拍照。」「我印象中，陳水
    秀是有帶我到戶政事務所，換發身分證，IC卡是我自己去，
    護照好像是他們拿資料給我寫。」（偵字第24311號卷第18
    、19頁）等語，於本院審理時另證稱：「（既然你在警察局
    不認識陳水秀，都是蔡吉隆叫你這樣說，提示金門縣警察局
    警卷39頁【警卷三】並告以要旨。為何可以在警察局指認陳
    水秀？）當初他開卡拉OK，我曾經去過他店兩次。」「（不
    認識陳水秀，為何知道他的綽號叫老師？）我認他作乾爹。
    」「（蔡吉隆跟你何關係？）沒有。」「我在警察局裡面做
    的筆錄不是蔡吉隆教的。」等語（本院訴字第63號卷三第62
    、63頁）。再者，被告蔡吉隆於本案為警查獲之98年3月17
    日即因另案入監執行，迄今仍在監執行中，此有蔡吉隆之臺
    灣高等法院被告前案紀錄表1份（本院訴字第463號卷一第10
    頁），則被告蔡吉隆豈有可能於被告王清平98年8月12日接
    受警詢時，要求被告王清平為上開供述，被告王清平於本院
    審理時之上開證述，顯係迴護被告陳水秀之詞，自無可採。
    被告陳水秀確有要求被告王清平，持王清平合成相片，辦理
    國民身分證、健保IC卡、中華民國護照，應堪認定。
  (六)被告王清平雖以前詞置辯。然被告王清平於偵訊時供稱：「
    我就拿著我原來真正並沒有遺失的身分證和不是我的照片，
    於同日去健保局申請健保IC卡，也拿到了健保IC卡。」等語
    （偵字第24311號卷一第80頁），核諸卷附王清平97年7月29
    日請領健保IC卡申請表（警卷三第18頁），該申請表上所檢
    附之王清平國民身分證，確係於96年6月14日換發，並非被
    告王清平於97年7月29日申請補發之國民身分證，足見被告
    王清平於97年7月29日以遺失為由，申請補領國民身分證時
    ，實際上並未遺失國民身分證至明。
  (七)綜上所述，被告陳水秀、王清平上開抗辯，顯係事後卸責之
    詞，不可採信。被告陳水秀、王清平使公務員登載不實事項
    於公文書、謊報遺失國民身分證以供冒名申請護照之犯行，
    應堪認定。
六、關於事實欄二(六)所示被告陳水秀使公務員登載不實事項於公
    文書（鄭福祥補領國民身分證、補發健保IC卡）、謊報遺失
    國民身分證以供冒名申請護照（鄭福祥申請中華民國護照）
    部分：
    被告陳水秀辯稱：伊不認識鄭福祥，鄭福祥到伊店裡，都指
    名找綽號「布袋」的蔡吉隆；伊與永旅旅行社沒有往來云云
    。經查：
  (一)上開事實，業經證人鄭福祥於本院審理（本院訴字第63號卷
    三第64至67頁）時，證述綦詳，並有鄭福祥97年12月29日中
    華民國普通護照申請書1份（警卷三第19、20頁）、鄭福祥
    97年12月26日補領國民身分證申請書1紙（警卷三第21頁）
    、鄭福祥本人相片及合成相片各1幀（警卷三第22頁）、鄭
    福祥97年12月26日請領健保IC卡申請表1紙（警卷三第23頁
    ）、臺中市北屯區戶政事務所98年12月14日中市北屯戶字第
    0980006398號函及隨函檢送之鄭福祥97年12月26日、98年8
    月20日補領國民身分證申請書1份（偵字第24311號卷一第36
    、36-1頁）、臺中縣太平市戶政事務98年12月16日中縣太戶
    字第0980007085號函及隨函檢送之鄭福祥95年10月13日換領
    國民身分證申請書1份（偵字第24311號卷一第39、39-3頁）
    在卷可稽。
  (二)被告蔡吉隆確曾帶同被告鄭福祥前往永旅旅行社，委由劉錦
    ，持鄭福祥之合成相片，向領事局臺中辦事處申請核發中華
    民國護照之事實，亦經證人劉錦於警詢（警卷二第84至86頁
    ）、偵訊（偵字第24311號卷一第118頁，偵字第24311號卷
    二第12、13頁，偵字第14401號卷第61頁）、本院審理（本
    院訴字第63號卷三第132至137頁）時，證述綦詳。
  (三)再考諸卷附員警所拍攝之鄭福祥本人照片（警卷三第21頁）
    、鄭福祥97年12月29日申請核發之中華民國護照影本（偵字
    第24311號卷一第46-2頁）所示，鄭福祥本人相片容貌、前
    額微禿，與中華民國護照影本上之鄭福祥合成相片容貌、髮
    型，確有顯著差異，堪認確屬冒用鄭福祥名義申請護照。
  (四)被告陳水秀雖以前詞置辯；證人鄭福祥於本院審理時固證稱
    ：「98年7月31日你在看守所時，警察有到看守所製作筆錄
    ，說你沒有辦過護照，你說是陳水秀拿護照申請書給你簽的
    ，有何意見？提示並告以要旨。）不是陳水秀拿給我簽的。
    」「（提示同上卷49頁並告以要旨。陳水秀和你是朋友，為
    何在警局時要指認他？）旁邊的人叫我簽，我迷迷糊糊就簽
    了。」等語（本院訴字第63號卷三第65頁）。然證人鄭福祥
    於警詢時即證稱：「是陳水秀拿護照申請書給我簽的。」「
    陳水秀在叫我簽護照申請書時，有拿3、5 百元給我。」等
    語（警卷三第43頁），且鄭福祥與陳水秀係朋友關係，亦經
    證人鄭福祥於警詢（警卷三第44頁）時，證述明確，鄭福祥
    當無故意攀誣被告陳水秀之理，再核諸卷附鄭福祥97年12月
    29日中華民國普通護照申請書（警卷三第45頁），該申請書
    之緊急聯絡人姓名即填載陳水秀，益徵鄭福祥於警詢時之證
    述，應為可採。
  (五)綜上所述，被告陳水秀上開抗辯，顯係事後卸責之詞，不可
    採信。被告陳水秀使公務員登載不實事項於公文書、謊報遺
    失國民身分證以供冒名申請護照之犯行，應堪認定。
七、論罪科刑理由：
  (一)核被告蔡吉隆所為，關於事實欄二(一)2.、3.、(二)1.、2.所示
    部分，均係犯刑法第214條之使公務員登載不實事項於公文
    書罪；關於事實欄二(二)3.所示部分，係犯護照條例第23條第
    3項之謊報遺失國民身分證以供冒名申請護照罪。被告蔡吉
    隆、賴吉祥所為，關於事實欄二(三)所示部分，均係犯護照條
    例第24條第3項之將護照交付他人以供冒名使用罪、入出國
    及移民法第74條之受禁止出國處分而出國罪。被告蔡吉隆、
    王進明、賴吉祥所為，關於事實欄二(四)所示部分，係犯國家
    安全法第6條第2項之無正當理由逃避依國家安全法第4條規
    定所實施之檢查罪。被告陳水秀、王清平所為，關於事實欄
    二(五)1.、2.所示部分，均係犯刑法第214條之使公務員登載
    不實事項於公文書罪；關於事實欄二(五)3.所示部分，係犯護
    照條例第23條第3項之謊報遺失國民身分證以供冒名申請護
    照罪。被告陳水秀所為，關於事實欄二(六)1.、2.所示部分，
    均係犯刑法第214條之使公務員登載不實事項於公文書罪；
    關於事實欄二(六)3.所示所示部分，係犯護照條例第23條第3
    項之謊報遺失國民身分證以供冒名申請護照罪。
  (二)關於事實欄二(一)2.、3.、(二)1.、2.（即起訴書犯罪事實欄二
    (2)、(3)、(1)所示部分），事實欄二(五)1.、2.、(五)1.、2.
    （即偵字第24311號追加起訴書犯罪事實欄二(二)前段、中段
    、(三)前段、中段）所示使公務員登載不實事項於公文書罪部
    分，考諸起訴書、追加起訴書犯罪事實欄之記載，均未提及
    被告蔡吉隆、陳水秀、王清平有任何「行使」該等使公務員
    登載不實公文書之事實，且本院亦認定如前，是公訴人認被
    告蔡吉隆、陳水秀、王清平此部分所為，均係犯刑法第216
    條、第214條之行使使公務員登載不實公文書罪，顯有未洽
    ，然起訴事實既屬相同，本院自應依法變更起訴法條。關於
    事實欄二(三)所示被告賴吉祥使冒名「陳偉誠」之成年男子及
    冒名「曲樂群」之成年女子入境臺灣，而犯入出國及移民法
    第74條之受禁止出國處分而出國罪部分，本案並無證據足資
    證明冒名「陳偉誠」之成年男子及冒名「曲樂群」之成年女
    子為大陸地區人民之事實，業如前述，公訴人（偵字第559
    號追加起訴書）認被告賴吉祥此部分所為，係犯臺灣地區與
    大陸地區人民關係條例第79條第1項之使大陸地區人民非法
    進入臺灣地區罪，固有未洽，惟起訴之社會基本事實既屬相
    同，本院亦應依法變更起訴法條。
  (三)關於事實欄二(四)所示陳偉誠、曲樂群偷渡入境，而犯國家安
    全法第6條之無正當理由逃避依國家安全法第4條規定所實施
    之檢查罪部分，公訴人於起訴書雖漏未記載該條文，然起訴
    書犯罪事實欄二(5)後段（即起訴書第6頁第12行以下）既已
    敘及「蔡吉隆並與賴吉祥、王進明共同謀議，安排陳偉誠、
    曲樂群2人以偷渡方式進入臺灣」等情，本院就被告蔡吉隆
    、王進明此部分犯行，自得併予審理。另公訴人（偵字第55
    9號追加起訴書），雖認被告賴吉祥此部分所為，係犯國家
    安全法第6條第1項之未經許可入出境罪。按人民入出境，應
    向內政部警政署入出境管理局申請許可。未經許可者，不得
    入出境。國家安全法第3條第1項固有明文。惟按居住臺灣地
    區設有戶籍國民入出國，不須申請許可。但涉及國家安全之
    人員，應先經其服務機關核准，始得出國。入出國及移民法
    第5條第1項另有明文。陳偉誠、曲樂群既為居住臺灣地區設
    有戶籍之我國國民，按諸前揭入出國及移民法之特別規定，
    其等入出國，即不須申請許可，自不構成國家安全法第6條
    第1項之未經許可入出境罪，而應構成國家安全法第6條第2
    項之無正當理由逃避依國家安全法第4條規定所實施之檢查
    罪，公訴人認被告賴吉祥此部分所為，係犯國家安全法第6
    條第1項之未經許可入出境罪，固有未洽，惟起訴之社會基
    本事實既屬相同，本院自應依法變更起訴法條。
  (四)被告蔡吉隆與陳偉誠、賴國柱及其所屬大陸地區人蛇集團成
    員，事實欄二(一)2.、3.所示使公務員登載不實事項於公文書
    犯行；被告蔡吉隆與曲樂群、賴國柱及其所屬大陸地區人蛇
    集團成員，就事實欄二(二)1.、2.所示使公務員登載不實事項
    於公文書、事實欄二(二)3.所示謊報遺失國民身分證以供冒名
    申請護照等犯行；被告蔡吉隆、賴吉祥與陳偉誠、賴國柱及
    其所屬大陸地區人蛇集團成員，就事實欄二(三)所示將護照交
    付他人以供冒名使用犯行；被告蔡吉隆、賴吉祥與陳偉誠、
    曲樂群、冒名「陳偉誠」之成年男子、冒名「曲樂群」之成
    年女子、賴國柱及其所屬大陸地區人蛇集團成員，就事實欄
    二(三)所示受禁止出國處分而出國犯行；被告蔡吉隆、王進明
    、賴吉祥與陳偉誠、曲樂群、賴國柱及其所屬大陸地區人蛇
    集團成員，就事實欄二(四)所示無正當理由逃避依國家安全法
    第4條規定所實施之檢查犯行；被告陳水秀、王清平與被告
    蔡吉隆、賴國柱及其所屬大陸地區人蛇集團成員，就事實欄
    二(五)1.、2.所示使公務員登載不實事項於公文書、事實欄二
    (五)3.所示謊報遺失國民身分證以供冒名申請護照等犯行；被
    告陳水秀與被告蔡吉隆、鄭福祥、賴國柱及其所屬大陸地區
    人蛇集團成員，就事實欄二(六)1.、2.所示使公務員登載不實
    事項於公文書、事實欄二(六)3.所示謊報遺失國民身分證以供
    冒名申請護照等犯行；分別具有犯意聯絡及行為分擔，各為
    共同正犯。被告蔡吉隆、陳水秀利用不知情之永旅旅行社承
    辦人員劉錦，向領事局中部辦公室，以謊報遺失國民身分證
    以供冒名申請曲樂群、王清平、鄭福祥之中華民國護照，均
    為間接正犯。
  (五)被告蔡吉隆所為7次使公務員登載不實事項於公文書（犯罪
    事實欄二(一)2.【1次】、3.【1次】、(二)1.【3次】、2.【2次
    】、1次謊報遺失國民身分證以供冒名申請護照（犯罪事實
    欄二(二)3.）、1次將護照交付他人以供冒名使用、1次受禁止
    出國處分而出國（犯罪事實欄二(三)）、1次無正當理由逃避
    依國家安全法第4條規定所實施之檢查（犯罪事實欄二(四)）
    等犯行；被告陳水秀所為4次使公務員登載不實事項於公文
    書（犯罪事實欄二(五)1.、2.、(六)1.、2.各1次）、2次謊報遺
    失國民身分證以供冒名申請護照（犯罪事實欄二(五)3.、(六)3.
    ）等犯行；被告賴吉祥所為1次將護照交付他人以供冒名使
    用、1次受禁止出國處分而出國、1次無正當理由逃避依國家
    安全法第4條規定所實施等犯行；被告王清平所為2次使公務
    員登載不實事項於公文書（犯罪事實欄二(五)1.、2.各1次）
    、1次謊報遺失國民身分證以供冒名申請護照等犯行；均係
    犯意各別、行為互殊，各應予分論併罰。
  (六)被告陳水秀前因常業詐欺、臺灣地區與大陸地區人民關係條
    例案件，經臺灣高等法院臺中分院以93年度上訴字第1494號
    分別判處有期徒刑9月、1年2月，應執行有期徒刑1年9月確
    定，嗣經送監執行，於94年11月28日執行完畢；被告王進明
    前因強制性交案件，經臺灣臺北地方法院以87年度訴字第14
    02號判處有期徒刑1年2月，嗣經上訴，再由臺灣高等法院以
    88年度上訴字第1303號駁回上訴而確定，因偽造貨幣案件，
    經本院以90年度訴字第1370號判處有期徒刑1年6月，嗣經上
    訴，先後由臺灣高等法院臺中分院以91年度訴字第32號、最
    高法院以91年度臺上字第3164號駁回上訴而確定，因詐欺案
    件，經本院以94年度易字第146號判處有期徒刑3月確定，上
    開案件經送監接續執行，於94年12月15月因縮短刑期假釋出
    監付保護管束，並於95年11月3日縮刑期滿未經撤銷假釋而
    執行完畢；被告王清平前因詐欺案件，經本院以93年度金訴
    緝字第18號判處有期徒刑10月確定，並經送監執行，於96年
    6月11日因縮刑期滿而執行完畢；此有臺灣臺中地方法院檢
    察署刑案資料查註紀錄表及臺灣高等法院被告前案紀錄表各
    3份在卷可稽，其等於受有期徒刑執行完畢後，5年以內故意
    再犯本件有期徒刑以上之各罪，均為累犯，應依刑法第47條
    第1項規定，各加重其刑。又裁判確定前犯數罪者，併合處
    罰之；數罪併罰，宣告多數有期徒刑者，於各刑中之最長期
    以上，各刑合併之刑期以下，定其刑期；刑法第50條、第51
    條第5款定有明文。故刑法第47條第1項所謂之「受徒刑之執
    行完畢」，於數罪併罰案件，係指所定之執行刑，執行完畢
    而言；如於定執行刑之前，因有一部分犯罪先確定，形式上
    予以執行，仍應依前揭規定定其應執行之刑，俟檢察官指揮
    執行「應執行刑」時，再就形式上已執行部分予以折抵，不
    能謂先確定之罪已執行完畢（最高法院87年度臺上字第4099
    號判決意旨參照）。被告蔡吉隆前因詐欺案件，經本院以86
    年度易字第6044號判處有期徒刑4月（第1案），因偽造文書
    案件，經臺灣高等法院臺中分院以90年度上更一字第200號
    判處有期徒刑5月確定（第2案），第1、2案，再經臺灣高等
    法院臺中分院以91年度聲字第288號裁定合併定其應執行之
    刑為有期徒刑8月確定，嗣經送監執行，指揮書執畢日期為9
    1年9月29日；另因偽造文書案件，經本院以93年度中簡字第
    260號判處有期徒刑5月確定（第3案），並與第1、2案，再
    經本院以93年度聲字第3164號裁定合併定其應執行之刑為有
    期徒刑1年確定，因偽造文書、偽造印文案件，經臺灣高等
    法院以93年度上易字第205號分別判處有期徒刑1年、3月，
    應執行有期徒刑1年1月，嗣經上訴，再由最高法院以93年度
    臺上字第3094號駁回上訴而確定（第4案），第1至4案，經
    送監接續執行，後經臺灣高等法院臺中分院以96年度聲減字
    第1541號裁定將第4案分別減為有期徒刑6月、1月又15日，
    並合併定其應執行之刑為有期徒刑6月又15日確定，指揮書
    執畢日期為96年7月16日；惟被告蔡吉隆又因偽造文書案件
    ，經本院以95年度訴緝字第593號判處有期徒刑3年、刑後強
    制工作2年，嗣經上訴，先後由臺灣高等法院臺中分院以96
    年度上訴字第187號、最高法院96年度臺上字第4407號駁回
    上訴而確定（第5案），後經臺灣高等法院臺中分院以96年
    度聲減字第3865號裁定，將第5案減為有期徒刑1年6月、刑
    後強制工作2年，並與第4案合併定其應執行之刑為有期徒刑
    2年、刑後強制工作2年確定，因偽造文書案件，經本院以96
    年度訴字第1081號判處有期徒刑1年月6確定，後經本院以96
    年度聲減字第3655號裁定減為有期徒刑9月確定（第6案），
    因偽造文書案件，經本院以99年度訴字第612號判處有期徒
    刑2月又15日確定（第7案），第6、7案，再經本院以100年
    度聲字第505號裁定合併定其應執行之刑為有期徒刑11月又1
    5日，因護照條例、偽造文書、入出國及移民法案件，經本
    院以98年度訴字第3911號分別判處有期徒刑4月（共4罪）、
    3月（共8罪），應執行有期徒刑1年10月確定（第8案），並
    於98年3月17日送監接續執行，現仍在法務部矯正署臺中監
    獄執行中；此有臺灣臺中地方法院檢察署刑案資料查註紀錄
    表及臺灣高等法院被告前案紀錄表各1份在卷可佐。被告蔡
    吉隆上開第1至4案部分，雖先確定，形式上予以執行，並於
    96年7月16日執行完畢，然上開第5案既與第4案合併定其應
    執行之刑，按諸前揭說明，即不能謂上開第1至4案已執行完
    畢，則被告蔡吉隆再犯本件之罪，即不得逕論以累犯，附此
    敘明。
  (七)爰審酌被告蔡吉隆為圖不法利益，參與大陸地區人蛇集團，
    負責在臺灣地區尋找人頭，利用合成相片，申辦取得國民身
    分證、健保IC卡、駕駛執照、護照等相關證件，供大陸地區
    人蛇集團交由他人冒名使用，不僅損害戶政機關、中央健康
    保險局、監理機關對相關資料管理之正確性，且嚴重破壞我
    國致力防杜冒名使用護照之國際名聲，惡性重大，被告陳水
    秀受託代為尋找人頭，被告賴吉祥受託帶同人頭、冒名者往
    返大陸地區及臺灣地區，並參與謀議、協助人頭偷渡返臺，
    被告王進明參與謀議、協助人頭偷渡返臺，被告王清平擔任
    人頭等參與程度，及其等犯罪之動機、目的、次數、期間、
    手段，被告蔡吉隆國小肄業、家庭經濟狀況小康、被告陳水
    秀大專畢業、家庭經濟狀況小康、被告王清平國中畢業、家
    庭經濟狀況小康、被告賴吉祥國小畢業、家庭經濟狀況勉持
    之智識程度、生活狀況，暨犯罪後均矢口否認犯行，於犯後
    態度部分，均無從為對其等有利之考量等一切情狀，分別量
    處如附表所示之刑，且就被告王進明、王清平部分，均諭知
    易科罰金之折算標準，並就被告蔡吉隆、陳水秀、賴吉祥、
    王清平部分，各定其應執行之刑，及就被告王清平部分，諭
    知易科罰金之折算標準。
  (八)扣案之陳偉誠97年12月25日申請補發之健保IC卡1張、97年1
    2月29日申請補發之普通重型機車駕駛執照1張，曲樂群98年
    2月6日申請補領之國民身分證1張、98年12月25日申請補發
    之健保IC卡1張；未扣案之曲樂群98年1月20日健保IC卡、護
    照號碼000000000號中華民國護照1本，王清平97年7月29日
    申請補領之國民身分證1張、97年7月29日申請補發之健保IC
    卡1張、護照號碼000000000號中華民國護照1本，鄭福祥97
    年12月26日申請補領之國民身分證1張、97年12月26日申請
    補發之健保IC卡1張、護照號碼000000000號中華民國護照1
    本，分別係被告王清平、共同正犯曲樂群、鄭福祥所有，因
    犯事實欄二(一)2.、3.、(二)1.、(二)1.、2.、3.、(五)、(六)所示各
    罪所得之物，爰依刑法第38條第1項第3款規定，於各罪項下
    ，分別宣告沒收。扣案之陳偉誠護照號碼000000000號中華
    民國護照1本，未扣案之曲樂群護照號碼000000000號中華民
    國護照1本，分別係共同正犯陳偉誠、曲樂群所有，供其等
    犯事實欄二(三)所示各罪所用之物，爰依刑法第38條第1項第2
    款規定，於各罪項下，分別宣告沒收。另未扣案之曲樂群98
    年1月20日申請補領之國民身分證1張，業經曲樂群於98年3
    月24日申請補發國民身分證時，繳回臺中縣大雅鄉戶政事務
    所，此有臺中縣大雅鄉戶政事務所98年3月27日中縣雅戶字
    第0980000987號函1紙（警卷二第137頁）在卷為證，已非屬
    共同正犯曲樂群所有，自不得宣告沒收，附此敘明。
、無罪部分：
一、公訴意旨略以：
  (一)起訴書犯罪事實欄二(1)部分：被告蔡吉隆、陳水秀於98年
    1月15日，委由知情之被告王進明帶同陳偉誠至臺中市北屯
    區戶政事務所，以國民身分證遺失為由，申請補領陳偉誠之
    國民身分證，嗣經戶政事務所承辦人員發覺有異而拒絕受理
    ，被告陳水秀則將陳偉誠之戶籍地遷至其名下之彰化縣芬園
    鄉○○路○段459號後，復於同年1月21日，由被告蔡吉隆、
    陳水秀階同陳偉誠至彰化縣芬園鄉戶政事務所，以國民身分
    證遺失為由，申請換領陳偉誠之國民身分證，使不知情之該
    事務所承辦公務員為其列印以陳偉誠名義申請換領之國民身
    分證申請書，再由陳偉誠在該申請書上簽名，並將換領國民
    身分證申請書之私文書，持而申請辦理換發國民身分證，使
    該不知情之承辦公務員登載前開不實事項於職務上所掌之登
    記簿公文書，並據以換發上貼上開合成照片之「陳偉誠」名
    義之國民身分證交付予陳偉誠，足以生損害於戶政機關對戶
    政管理之正確性。因認被告蔡吉隆、陳水秀、王進明此部分
    ，另涉犯刑法第216條、第214條之行使使公務員登載不實文
    書罪嫌等語。
  (二)起訴書犯罪事實欄二(4)部分：被告蔡吉隆、陳偉誠於取得補
    發之陳偉誠國民身分證後，明知該陳偉誠國民身分證之照片
    係冒用不詳之人之合成照片，仍由被告蔡吉隆於98年1月某
    日，偕同陳偉誠持前開國民身分證，前往永旅旅行社，以陳
    偉誠名義，委託不知情之旅行社承辦人劉錦代為向領事局臺
    中辦事處申請辦理陳偉誠名義之護照手續，並代填具私文書
    性質之中華民國普通護照申請書，且在其上黏貼陳偉誠合成
    相片，再由陳偉誠在申請書上簽名，完成該申請書後，持向
    領事局臺中辦事處申請辦理核發護照，使不知情之領事局臺
    中辦事處承辦公務員，經實質審核後，因未能查悉係冒名申
    請案，乃據以核發陳偉誠名義、發照日期為98年1月22日之
    中華民國普通護照，並由陳偉誠前往永旅旅行社拿取陳偉誠
    之中華民國護照。因認被告蔡吉隆此部分，另涉犯護照條例
    第23條第3項之謊報遺失國民身分證以供冒名申請護照罪嫌
    等語。
  (三)偵字第24311號追加起訴書犯罪事實欄二(二)、(三)部分：
  1.被告蔡吉隆、陳水秀、王清平於97年7月29日，前往中央健
    康保險局中區分局，以健保IC卡遺失為由，由被告王清平在
    請領健保IC卡申請表上簽名及將被告王清平之合成相片張貼
    其上，再將請領健保IC卡申請表之私文書交予承辦公務員，
    而持以申請辦理補發健保IC卡；被告陳水秀帶同被告王清平
    至臺中縣太平市戶政事務所，以國民身分證遺失為由，申請
    補領被告王清平之國民身分證，使不知情之該事務所承辦公
    務員為其列印以被告王清平名義申請換領之國民身分證申請
    書，再由被告王清平在該申請書上簽名及將被告王清平之合
    成相片張貼其上，並將換領國民身分證申請書之私文書交予
    承辦公務員，而持以申請辦理換發國民身分證；被告蔡吉隆
    於97年7月30日帶同被告王清平持前揭貼有被告王清平合成
    相片之「王清平」名義國民身分證，前往永旅旅行社，以「
    王清平」名義，委託不知情之承辦人劉錦代為向領事局臺中
    辦事處申請辦理「王清平」名義之護照手續，並代填具私文
    書性質之中華民國普通護照申請書，且在其上黏貼王清平之
    合成相片，再由被告王清平在申請書上簽名，完成該申請書
    後，持向領事局臺中辦事處申請辦理核發護照而行使之。因
    認被告陳水秀、王清平此部分另涉刑法第216條、第210條之
    行使偽造私文書罪嫌。
  2.被告蔡吉隆、陳水秀於97年12月26日，前往中央健康保險局
    中區分局，並以健保IC卡遺失為由，由鄭福祥在請領健保IC
    卡申請表上簽名及將鄭福祥之合成相片張貼其上，再將請領
    健保IC卡申請表之私文書交予承辦公務員，而持以申請辦理
    補發健保IC卡；鄭福祥旋即至臺中市北屯區戶政事務所，以
    國民身分證遺失為由，申請補領鄭福祥之國民身分證，使不
    知情之該事務所承辦公務員為其列印以鄭福祥名義申請換領
    之國民身分證申請書，再由鄭福祥在該申請書上簽名及將鄭
    福祥之合成相片張貼其上，並將換領國民身分證申請書之私
    文書交予承辦公務員，而持以申請辦理換發國民身分證；被
    告陳水秀於97年12月29日，再交代鄭福祥持前揭貼有鄭福祥
    合成相片之「鄭福祥」名義國民身分證，前往永旅旅行社，
    以「鄭福祥」名義，委託不知情之承辦人劉錦代為向領事局
    臺中辦事處申請辦理「鄭福祥」名義之護照手續，並代填具
    私文書性質之中華民國普通護照申請書，且在其上黏貼鄭福
    祥之合成相片，再由鄭福祥在申請書上簽名，完成該申請書
    後，持向領事局臺中辦事處申請辦理核發護照而行使之。因
    認被告陳水秀此部分另涉刑法第216條、第210條之行使偽造
    私文書罪嫌。
  (四)偵字第559號追加起訴書部分：
  1.被告賴吉祥與被告蔡吉隆等人共組人蛇集團，共同基於偽造
    文書之犯意聯絡：由被告蔡吉隆於取得曲樂群合成相片後
    ，分別於97年12月26日、98年1月20日、同年2月6日，委由
    步佔榮帶同曲樂群至臺中縣大雅鄉戶政事務所，以國民身分
    證遺失為由，申請補領曲樂群之國民身分證，使不知情之承
    辦公務員為其列印以曲樂群名義申請補領之國民身分證申請
    書，再由曲樂群在該申請書上簽名，並將補領國民身分證申
    請書之私文書，持而申請辦理補發國民身分證，使不知情之
    承辦公務員登載此不實事項於職務上所掌之登記簿公文書，
    並據以補發上貼有曲樂群合成相片之曲樂群名義國民身分證
    予曲樂群，曲樂群再轉交予被告蔡吉隆，足以生損害於戶政
    機關對戶政管理之正確性（上開追加起訴書犯罪事實欄一(二)
    部分）。被告蔡吉隆於取得陳偉誠之合成相片後，遂與被
    告陳水秀另於98年1月15日，委由被告王進明帶同陳偉誠至
    臺中市北屯區戶政事務所，以國民身分證遺失為由，申請補
    領陳偉誠之國民身分證，嗣經戶政事務所承辦人員發覺有異
    而拒絕受理，被告陳水秀便將陳偉誠戶籍遷至其名下之彰化
    縣芬園鄉○○路○段459號後；復於同月21日，由被告蔡吉隆
    、陳水秀階同陳偉誠至彰化縣芬園鄉戶政事務所，以國民身
    分證遺失為由，申請換領陳偉誠之國民身分證，使不知情之
    該事務所承辦公務員為其列印以陳偉誠名義申請換領之國民
    身分證申請書，再由陳偉誠在該申請書上簽名，並將換領國
    民身分證申請書之私文書，持而申請辦理換發國民身分證，
    使該不知情之承辦公務員登載前開不實事項於職務上所掌之
    登記簿公文書，並據以換發上貼有陳偉誠合成相片之陳偉誠
    名義國民身分證予陳偉誠，陳偉誠再轉交予被告蔡吉隆，足
    以生損害於戶政機關對戶政管理之正確性（上開追加起訴書
    犯罪事實欄一(三)部分）。因認被告賴吉祥此部分，均涉犯刑
    法第216條、第214條之行使使公務員登載不實文書罪嫌。
  2.被告賴吉祥與被告蔡吉隆等人共組人蛇集團，由被告蔡吉隆
    、曲樂群、陳偉誠於取得前開貼有曲樂群、陳偉誠合成相片
    之曲樂群、陳偉誠名義國民身分證後，明知該曲樂群、陳偉
    誠名義國民身分證上之照片，係冒用不詳大陸人士之合成相
    片，仍由被告蔡吉隆先後於97年12月底某日、98年1月某日
    ，分別帶同曲樂群、陳偉誠持前開貼有曲樂群、陳偉誠合成
    相片之曲樂群、陳偉誠名義國民身分證，前往永旅旅行社，
    各以曲樂群、陳偉誠名義，委託不知情之承辦人劉錦代為向
    領事局臺中辦事處申請辦理曲樂群、陳偉誠名義之護照手續
    ，並代填具私文書性質之中華民國普通護照申請書，且在其
    上黏貼曲樂群、陳偉誠合成相片，再由曲樂群、陳偉誠在申
    請書上簽名，完成該申請書後，持向領事局臺中辦事處申請
    辦理核發護照，使不知情之領事局臺中辦事處承辦公務員，
    經實質審核後，因未能查悉係冒名申請案，乃據以核發曲樂
    群、陳偉誠名義之中華民國普通護照（發照日期各為97年12
    月30日、98年1月22日）。因認被告賴吉祥此部分，另涉犯
    護照條例第23條第3項之謊報遺失國民身分證以供冒名申請
    護照罪嫌等語。
二、按不能證明被告犯罪或其行為不罰者應諭知無罪之判決；犯
    罪事實應依證據認定之，無證據不得認定犯罪事實；刑事訴
    訟法第301條第1項、154條第2項分別定有明文。又認定不利
    於被告之事實，須依積極證據，苟積極證據不足為不利於被
    告事實之認定時，即應為有利於被告之認定，更不必有何有
    利之證據（最高法院30年上字第816號判例意旨參照）；事
    實之認定，應憑證據，如未能發現相當之證據，或證據不足
    以證明，自不能以推測或擬制之方法，以為裁判基礎（最高
    法院40年臺上字第86號判例意旨參照）；認定犯罪事實所憑
    之證據，雖不以直接證據為限，間接證據亦包括在內；然而
    無論直接或間接證據，其為訴訟上之證明，須於通常一般之
    人均不致有所懷疑，而得確信其為真實之程度者，始得據為
    有罪之認定（最高法院76年臺上字第4986號判例意旨參照）
    。另刑事訴訟法第161條已於91年2月8日修正公布，其第1項
    規定：檢察官就被告犯罪事實，應負舉證責任，並指出證明
    之方法。因此，檢察官對於起訴之犯罪事實，應負提出證據
    及說服之實質舉證責任。倘其所提出之證據，不足為被告有
    罪之積極證明，或其指出證明之方法，無從說服法院以形成
    被告有罪之心證，基於無罪推定之原則，自應為被告無罪判
    決之諭知（最高法院92年臺上字第128號判例意旨參照）。
三、關於起訴書犯罪事實欄二(1)被告蔡吉隆、陳水秀、王進明
    行使使公務員登載不實文書（陳偉誠換領國民身分證）部分
    ：
    被告蔡吉隆、陳水秀、王進明確有事實欄二(一)1.所示帶同陳
    偉誠前往彰化縣芬園鄉戶政事務所，將陳偉誠之戶籍地址遷
    移至被告陳水秀住處，再以陳偉誠之合成相片，申請換領國
    民身分證之事實，固經本院認定如前（事實欄二(一)1.）。惟
    按刑法第214條所謂使公務員登載不實事項於公文書罪，須
    一經他人之聲明或申報，公務員即有登載之義務，並依其所
    為之聲明或申報予以登載，而屬不實之事項者，始足構成，
    若其所為聲明或申報，公務員尚須為實質之審查，以判斷其
    真實與否，始得為一定之記載者，即非本罪所稱之使公務員
    登載不實（最高法院73年臺上字第1710號判例意旨參照）。
    再按國民身分證及戶口名簿之格式、內容、繳交之相片規格
    ，由中央主管機關定之。國民身分證及戶口名簿之製發、相
    片影像檔建置之內容、保管、利用及其他應遵行事項之辦法
    ，由中央主管機關定之。戶籍法第52條定有明文。又內政部
    依上開條文訂定發布之國民身分證及戶口名簿製發相片影像
    檔建置管理辦法第9條第1項明定：「戶政事務所受理請領國
    民身分證，應查明當事人戶籍資料、歷次相片影像資料，切
    實核對戶籍資料、相片及人貌，並將所繳交相片掃瞄建置影
    像檔。核對當事人容貌產生疑義時，應查證其他附有相片之
    證件或相關人證等方式，以確定身分。」亦即，戶政機關於
    受理民眾以遺失為由，申請補領國民身分證時，關於國民身
    分證是否遺失乙節，雖僅有形式審查權，然對於申請人所繳
    交相片與人貌是否相符，則具有實質審查之權限，如對申請
    人容貌產生疑義，仍應查證其他相關資料，以確定身分（臺
    灣高等法院97年度上訴字第1975號判決意旨參照）。本案彰
    化縣芬園鄉戶政事務所就陳偉誠所繳交之相片與其人貌是否
    相符，既負有實際審查權，按諸前揭判例意旨，陳偉誠雖係
    以陳偉誠之合成相片申請補領國民身分證，仍不構成刑法第
    214條之使公務員登載不實事項於公文書罪。被告蔡吉隆、
    陳水秀、王進明此部分行為既屬不罰，按諸前揭規定，此部
    分自應諭知被告蔡吉隆、陳水秀、王進明無罪之判決。
四、關於起訴書犯罪事實欄二(4)被告蔡吉隆謊報遺失國民身分證
    以供冒名申請護照（陳偉誠申請中華民國護照）部分：
    被告蔡吉隆確曾於98年1月22日帶同陳偉誠，持陳偉誠合成
    相片及印有陳偉誠合成相片之國民身分證，委由永旅旅行社
    承辦人員劉錦，代為向領事局臺中辦事處，申請陳偉誠之中
    華民國護照，並經領事局臺中辦事處據以核發其上印有陳偉
    誠合成相片之中華民國護照之事實，固經本院認定如前（事
    實欄二(一)4.）。惟按護照條例第23條第3項規定：「將國民
    身分證交付他人或謊報遺失，以供冒名申請護照者，處5年
    以下有期徒刑、拘役或科或併科新臺幣10萬元以下之罰金。
    」亦即，該罪之成立，須以行為人將國民身分證交付他人，
    或謊報國民身分證遺失，為其要件。本案陳偉誠係以遷移戶
    籍地址為由，申請換領國民身分證，復親自持換領之國民身
    分證，委由劉錦，代為向領事局臺中辦事處申請護照，業如
    前述，並無將國民身分證交付他人，或謊報國民身分證遺失
    之情事，陳偉誠雖係以陳偉誠之合成相片申請護照，仍與護
    照條例第23條第3項謊報遺失國民身分證以供冒名申請護照
    之構成要件不符。被告蔡吉隆此部分行為既屬不罰，按諸前
    揭規定，此部分自應諭知被告蔡吉隆無罪之判決。
五、關於偵字第24311號追加起訴書犯罪事實欄二(二)被告陳水秀
    、王清平行使偽造私文書（王清平國民身分證申請書、健保
    IC卡申請書、護照申請書）、二(三)被告陳水秀行使偽造私文
    書（鄭福祥國民身分證申請書、健保IC卡申請書、護照申請
    書）部分：
    被告王清平、鄭福祥確分別於上開時間、地點，以遺失為由
    ，由被告王清平、鄭福祥分別在請領健保IC卡申請表、補領
    國民身分證申請書上簽名，並將被告王清平、鄭福祥之合成
    相片黏貼或列印其上，再將請領健保IC卡申請表、補領國民
    身分證申請書交付予各該承辦公務員，另分別持被告王清平
    、鄭福祥之合成相片及印有被告王清平、鄭福祥合成相片之
    國民身分證，委由劉錦代為向領事局臺中辦事處申請辦理中
    華民國護照，並由被告王清平、鄭福祥在中華民國普通護照
    申請書上簽名，再由劉錦在申請書上黏貼被告王清平、鄭福
    祥之合成相片及印有被告王清平、鄭福祥合成相片之國民身
    分證影本後，持以交付領事局臺中辦事處承辦公務員之事實
    ，固經本院認定如前（事實欄二(五)、(六)）。惟按偽造文書可
    分為「有形之偽造」及「無形之偽造」。「有形之偽造」係
    指無製作權之人，假冒他人之名義而製作文書。「無形之偽
    造」則係指有製作權之人，以自己名義，製作內容不實之文
    書；或行為人向有製作權之人為虛偽之報告或陳述，使之據
    以製作內容不實之文書。刑法第210條之偽造私文書罪，係
    以無製作權人，假冒他人之名義而製作文書為構成要件，倘
    以自己名義製作之私文書，縱屬內容不實，除合於同法第21
    5條規定成立業務登載不實罪外，不發生偽造私文書問題（
    最高法院92年度臺上字第921號判決意旨參照）。本案被告
    王清平、鄭福祥既以自己名義製作請領健保IC卡申請表、補
    領國民身分證申請書、中華民國普通護照申請書，自屬有製
    作權之人，縱使各該申請書係黏貼合成相片，且所載遺失事
    由確屬不實，按諸前揭說明，仍不構成刑法第210條之偽造
    私文書罪，其等再將各該申請表、申請書持以交付承辦人員
    ，亦不該當刑法第216條、第210條之行使偽造私文書罪。被
    告陳水秀、王清平此部分行為既屬不罰，按諸前揭規定，此
    部分自應諭知被告陳水秀、王清平無罪之判決。
六、關於偵字第559號追加起訴書被告賴吉祥行使使公務員登載
    不實文書（曲樂群補領國民身分證、陳偉誠換領國民身分證
    ）、謊報遺失國民身分證以供冒名申請護照（曲樂群、陳偉
    誠申請中華民國護照）部分：
    訊據被告賴吉祥堅決否認有此部分行使使公務員登載不實文
    書、謊報遺失國民身分證以供冒名申請護照之犯行，並辯稱
    ：是綽號「北港」的蔡吉隆要伊帶陳偉誠、曲樂群到福州玩
    等語。經查，證人陳偉誠於警詢時證稱：「（你是如何認識
    賴吉祥男子？）因為他帶我們到大陸才認識。」「（你在臺
    灣期間，有無與賴吉祥聯絡？）我是這次去大陸才認識他的
    。」等語（警卷一第27、31頁），核與證人即共同被告蔡吉
    隆於警詢時證稱：「（王進明、賴吉祥負責何工作？）賴吉
    祥、王進明2人是要去大陸辦理結婚的，賴國柱知道賴吉祥
    要過去大陸，就叫賴吉祥順便帶陳偉誠、曲樂群2人過去大
    陸。」等語（警卷一第17頁），大致相符。此外，公訴人所
    舉之證據，既無法證明被告賴吉祥與被告蔡吉隆、賴國柱及
    其所屬大陸地區人蛇集團成員，就曲樂群補領國民身分證、
    陳偉誠換領國民身分證、曲樂群、陳偉誠申請中華民國護照
    之行為，確有犯意聯絡或行為分擔之事實，且本院在得依或
    應依職權調查證據之範圍內，復查無其他積極證據，足以證
    明被告賴吉祥確有公訴人所指上開行使使公務員登載不實文
    書、謊報遺失國民身分證以供冒名申請護照之犯行，此部分
    既存有合理懷疑，致本院無法形成被告有罪之確切心證，要
    屬不能證明被告賴吉祥此部分犯罪，按諸前揭說明，此部分
    自應諭知被告賴吉祥無罪之判決。
據上論斷，應依刑事訴訟法第299條第1項前段、第300條、第301
條第1項，護照條例第23條第3項、第24條第3項，入出國及移民
法第74條，國家安全法第6條第2項，刑法第11條前段、第28條、
第214條、第51條第5款、第41條第1項前段、第8項、第38條第1
項第2款、第3款，刑法施行法第1條之1，判決如主文。
本案經檢察官黃永福到庭執行職務
中    華    民    國   100    年    8     月    18    日
                  刑事第十五庭  審判長法  官  劉國賓
                                      法  官  許惠瑜
                                      法  官  鄭舜元
以上正本證明與原本無異。
如不服本判決應於收受判決後10日內向本院提出上訴書狀，並應
敘述具體理由；其未敘述上訴理由者，應於上訴期間屆滿後20日
內向本院補提理由書（均須按他造當事人之人數附繕本）「切勿
逕送上級法院」。
                                      書記官  黃聖心
中    華    民    國   100    年    8     月    18    日
 附表：宣告刑
┌──┬─────┬─────────┬────────────────────┐
│編號│犯罪事實  │所犯法條          │宣告刑                                  │
├──┼─────┼─────────┼────────────────────┤
│1   │事實欄二(一)│刑法第214條之使公 │蔡吉隆共同明知為不實之事項，而使公務員登│
│    │2.所示部分│務員登載不實事項於│載於職務上所掌之公文書，處有期徒刑陸月，│
│    │          │公文書罪          │扣案之陳偉誠97年12月25日申請補發之健保IC│
│    │          │                  │卡壹張沒收。                            │
├──┼─────┼─────────┼────────────────────┤
│2   │事實欄二(一)│刑法第214條之使公 │蔡吉隆共同明知為不實之事項，而使公務員登│
│    │3.所示部分│務員登載不實事項於│載於職務上所掌之公文書，處有期徒刑陸月，│
│    │          │公文書罪          │扣案之陳偉誠97年12月29日申請補發之普通重│
│    │          │                  │型機車駕駛執照壹張沒收。                │
├──┼─────┼─────────┼────────────────────┤
│3   │事實欄二(二)│刑法第214條之使公 │蔡吉隆共同明知為不實之事項，而使公務員登│
│    │1.所示97年│務員登載不實事項於│載於職務上所掌之公文書，處有期徒刑陸月，│
│    │12月16日申│公文書罪          │未扣案之曲樂群97年12月26日申請補領之國民│
│    │請補領部分│                  │身分證壹張沒收。                        │
├──┼─────┼─────────┼────────────────────┤
│4   │事實欄二(二)│刑法第214條之使公 │蔡吉隆共同明知為不實之事項，而使公務員登│
│    │1.98年1月2│務員登載不實事項於│載於職務上所掌之公文書，處有期徒刑陸月。│
│    │0日申請補 │公文書罪          │                                        │
│    │領部分    │                  │                                        │
├──┼─────┼─────────┼────────────────────┤
│5   │事實欄二(二)│刑法第214條之使公 │蔡吉隆共同明知為不實之事項，而使公務員登│
│    │1.98年2月6│務員登載不實事項於│載於職務上所掌之公文書，處有期徒刑陸月，│
│    │日申請補領│公文書罪          │扣案之曲樂群98年2月6日申請補領之國民身分│
│    │部分      │                  │證壹張沒收。                            │
├──┼─────┼─────────┼────────────────────┤
│6   │事實欄二(二)│刑法第214條之使公 │蔡吉隆共同明知為不實之事項，而使公務員登│
│    │2.97年12月│務員登載不實事項於│載於職務上所掌之公文書，處有期徒刑陸月，│
│    │25日申請補│公文書罪          │扣案之曲樂群97年12月25日申請補發之健保IC│
│    │發部分    │                  │卡壹張沒收。                            │
├──┼─────┼─────────┼────────────────────┤
│7   │事實欄二(二)│刑法第214條之使公 │蔡吉隆共同明知為不實之事項，而使公務員登│
│    │2.98年1月2│務員登載不實事項於│載於職務上所掌之公文書，處有期徒刑陸月，│
│    │0日申請補 │公文書罪          │未扣案之曲樂群98年1月20日申請補發之健保 │
│    │發部分    │                  │IC卡壹張沒收。                          │
├──┼─────┼─────────┼────────────────────┤
│8   │事實欄二(二)│護照條例第23條第3 │蔡吉隆共同將國民身分證謊報遺失，以供冒名│
│    │3.所示部分│項之謊報遺失國民身│申請護照，處有期徒刑拾月，未扣案之曲樂群│
│    │          │分證以供冒名申請護│護照號碼000000000號中華民國護照壹本沒收 │
│    │          │照罪              │。                                      │
├──┼─────┼─────────┼────────────────────┤
│9   │事實欄二(三)│護照條例第24條第3 │蔡吉隆共同將護照交付他人以供他人冒名使用│
│    │前段所示將│項之將護照交付他人│，處有期徒刑拾月，扣案之陳偉誠護照號碼30│
│    │陳偉誠之中│以供冒名使用罪    │0000000號中華民國護照壹本沒收。         │
│    │華民國護照│                  │賴吉祥共同將護照交付他人以供他人冒名使用│
│    │交付冒名「│                  │，處有期徒刑捌月，扣案之陳偉誠護照號碼30│
│    │陳偉誠」之│                  │0000000號中華民國護照壹本沒收。         │
│    │成年男子部│                  │                                        │
│    │分        │                  │                                        │
├──┼─────┼─────────┼────────────────────┤
│10  │事實欄二(三)│入出國及移民法第74│蔡吉隆共同受禁止出國處分而出國，處有期徒│
│    │後段所示冒│條之受禁止出國處分│刑陸月，扣案之陳偉誠護照號碼000000000號 │
│    │名「陳偉誠│而出國罪          │中華民國護照壹本、未扣案之曲樂群護照號碼│
│    │」之成年男│                  │000000000號中華民國護照壹本均沒收。     │
│    │子及冒名「│                  │賴吉祥共同受禁止出國處分而出國，處有期徒│
│    │曲樂群」之│                  │刑肆月，扣案之陳偉誠護照號碼000000000號 │
│    │成年女子出│                  │中華民國護照壹本、未扣案之曲樂群護照號碼│
│    │國部分    │                  │000000000號中華民國護照壹本均沒收。     │
├──┼─────┼─────────┼────────────────────┤
│11  │事實欄二(四)│國家安全法第6條第2│蔡吉隆共同無正當理由逃避依國家安全法第4 │
│    │所示部分  │項之無正當理由逃避│條規定所實施之檢查，處有期徒刑陸月。    │
│    │          │依國家安全法第4條 │王進明共同無正當理由逃避依國家安全法第4 │
│    │          │規定所實施之檢查罪│條規定所實施之檢查，累犯，處有期徒刑肆月│
│    │          │                  │，如易科罰金，以新臺幣壹仟元折算壹日。  │
│    │          │                  │賴吉祥共同無正當理由逃避依國家安全法第4 │
│    │          │                  │條規定所實施之檢查，處有期徒刑肆月。    │
├──┼─────┼─────────┼────────────────────┤
│12  │事實欄二(五)│刑法第214條之使公 │陳水秀共同明知為不實之事項，而使公務員登│
│    │1.所示部分│務員登載不實事項於│載於職務上所掌之公文書，累犯，處有期徒刑│
│    │          │公文書罪          │陸月，未扣案之王清平97年7月29日申請補領 │
│    │          │                  │之國民身分證壹張沒收。                  │
│    │          │                  │王清平共同明知為不實之事項，而使公務員登│
│    │          │                  │載於職務上所掌之公文書，累犯，處有期徒刑│
│    │          │                  │肆月，如易科罰金，以新臺幣壹仟元折算壹日│
│    │          │                  │，未扣案之王清平97年7月29日申請補領之國 │
│    │          │                  │民身分證壹張沒收。                      │
├──┼─────┼─────────┼────────────────────┤
│13  │事實欄二(五)│刑法第214條之使公 │陳水秀共同明知為不實之事項，而使公務員登│
│    │2.所示部分│務員登載不實事項於│載於職務上所掌之公文書，累犯，處有期徒刑│
│    │          │公文書罪          │陸月，未扣案之王清平97年7月29日申請補發 │
│    │          │                  │之健保IC卡壹張沒收。                    │
│    │          │                  │王清平共同明知為不實之事項，而使公務員登│
│    │          │                  │載於職務上所掌之公文書，累犯，處有期徒刑│
│    │          │                  │肆月，如易科罰金，以新臺幣壹仟元折算壹日│
│    │          │                  │，未扣案之王清平97年7月29日申請補發之健 │
│    │          │                  │保IC卡壹張沒收。                        │
├──┼─────┼─────────┼────────────────────┤
│14  │事實欄二(五)│護照條例第23條第3 │陳水秀共同將國民身分證謊報遺失，以供冒名│
│    │3.所示部分│項之謊報遺失國民身│申請護照，累犯，處有期徒刑捌月，未扣案之│
│    │          │分證以供冒名申請護│王清平護照號碼000000000號中華民國護照壹 │
│    │          │照罪              │本沒收。                                │
│    │          │                  │王清平共同將國民身分證謊報遺失，以供冒名│
│    │          │                  │申請護照，累犯，處有期徒刑陸月，如易科罰│
│    │          │                  │金，以新臺幣壹仟元折算壹日，未扣案之王清│
│    │          │                  │平護照號碼000000000號中華民國護照壹本沒 │
│    │          │                  │收。                                    │
├──┼─────┼─────────┼────────────────────┤
│15  │事實欄二(六)│刑法第214條之使公 │陳水秀共同明知為不實之事項，而使公務員登│
│    │1.所示部分│務員登載不實事項於│載於職務上所掌之公文書，累犯，處有期徒刑│
│    │          │公文書罪          │陸月，未扣案之鄭福祥97年12月26日申請補領│
│    │          │                  │之國民身分證壹張沒收。                  │
├──┼─────┼─────────┼────────────────────┤
│16  │事實欄二(六)│刑法第214條之使公 │陳水秀共同明知為不實之事項，而使公務員登│
│    │2.所示部分│務員登載不實事項於│載於職務上所掌之公文書，累犯，處有期徒刑│
│    │          │公文書罪          │陸月，未扣案之鄭福祥97年12月26日申請補發│
│    │          │                  │之健保IC卡壹張沒收。                    │
├──┼─────┼─────────┼────────────────────┤
│17  │事實欄二(六)│護照條例第23條第3 │陳水秀共同將國民身分證謊報遺失，以供冒名│
│    │3.所示部分│項之謊報遺失國民身│申請護照，累犯，處有期徒刑捌月，未扣案之│
│    │          │分證以供冒名申請護│鄭福祥護照號碼000000000號中華民國護照壹 │
│    │          │照罪              │本沒收。                                │
└──┴─────┴─────────┴────────────────────┘
附錄：論罪科刑法條：
中華民國刑法第214條
明知為不實之事項，而使公務員登載於職務上所掌之公文書，足
以生損害於公眾或他人者，處3年以下有期徒刑、拘役或5百元以
下罰金。
護照條例第23條
偽造、變造國民身分證以供申請護照，足以生損害於公眾或他人
者，處5年以下有期徒刑、拘役或科或併科新臺幣50萬元以下之
罰金。
行使前項文書者，亦同。
將國民身分證交付他人或謊報遺失，以供冒名申請護照者，處5
年以下有期徒刑、拘役或科或併科新臺幣10萬元以下之罰金。
前項冒用名義者，亦同。
受託申請護照，明知第1項至第4項事實或偽造、變造或冒用之照
片，仍代申請者，處5年以下有期徒刑、拘役或科或併科新臺幣
10萬元以下之罰金。
護照條例第24條
偽造、變造護照足以生損害於公眾或他人者，處5年以下有期徒
刑，併科新臺幣50萬元以下罰金。
行使前項文書者，亦同。
將護照交付他人或謊報遺失以供他人冒名使用者，處5年以下有
期徒刑、拘役或科或併科新臺幣10萬元以下罰金。
入出國及移民法第74條
未經許可入國或受禁止出國處分而出國者，處3年以下有期徒刑
、拘役或科或併科新臺幣9萬元以下罰金。
國家安全法第6條
違反第3條第1項規定未經許可入出境者，處3年以下有期徒刑、
拘役或科或併科新臺幣9萬元以下罰金。
無正當理由拒絕或逃避依第4條規定所實施之檢查者，處6月以下
有期徒刑、拘役或科或併科新臺幣15000元以下罰金。